【裁判字號】    92,訴,563
【裁判日期】    920807
【裁判案由】    偽造文書等
【裁判全文】
臺灣板橋地方法院刑事判決                          九十二年度訴字第五六三號
    公  訴  人  臺灣板橋地方法院檢察署檢察官
    被      告  甲○○
                巳○○
                辛○○
                丁○○
                丙○○
    右  一  人
    選任辯護人  張瑞釗律師
    被      告  午○○
                壬○○
                丑○○
                亥○○
                辰○○
                未○○
                癸○○
    右  一  人
    選任辯護人  劉錦勳律師
    被      告  酉○○
    右  一  人
    選任辯護人  詹基益律師
    被      告  己○○
    右  一  人
    選任辯護人  張景豐律師
    被      告  子○○
                庚○○
    右  一  人
    選任辯護人  劉緒倫律師
                徐東昇律師
                余信達律師
    被      告  寅○○
                戌○○
                天○○
                戊○○
    右三人共同
    選任辯護人  李志男律師
    被      告  乙○○
    右  一  人
    選任辯護人  毛仁全律師
    被      告  申○○
                卯○○
    右  一  人
    選任辯護人  李樂濟律師
右列被告等因偽造文書案件，經檢察官提起公訴（九十一年度偵字第四六六七號、第
四六七號、第四六七三號、第四六七六號、第四六八號、第四六八二號、第四六
八三號、第四六八四號、第四六八六號、第一一五三二號、第一五六四七號、第一六
四九一號、第一七四二四號），本院判決如左：
    主  文
甲○○、巳○○、辛○○、丁○○、丙○○、午○○、壬○○、丑○○、亥○○、辰
○○、癸○○、戌○○、酉○○、己○○、子○○、庚○○、寅○○、天○○、戊○○、乙○○、申○○、卯○○共同行使偽造公文書，足以生損害於公眾，甲○○、乙○○各處有期徒刑壹年貳月；巳○○、酉○○、子○○、庚○○、申○○各處有期徒
刑壹年月；辛○○、丁○○、丙○○、午○○、壬○○、丑○○、亥○○、癸○○
、卯○○各處有期徒刑壹年肆月；辰○○、天○○、戊○○各處有期徒刑貳年壹月；
戌○○、己○○、寅○○各處有期徒刑貳年。如附表所示（除編號十一之外）偽造之
署押、印文均沒收。
未○○共同連續行使偽造公文書，足以生損害於公眾，處有期徒刑貳年肆月。如附表
編號一、三、六、十一所示偽造之署押、印文均沒收。
    事  實
一、甲○○於民國八十九年五月一日入伍，原服役於陸軍裝步第三五一旅戰一營營部
    連，原應服役期滿一年十個月始退伍，於八十九年七月間某日，因得知友人未○○本身係因病停役而提前退伍，其並告以亦可利用關係為其辦理，嗣甲○○為求
    提前退伍，明知其本身並未經醫生檢查判定罹患任何得以辦理停役之疾病，竟委
    由未○○以不正當之方法辦理因病停役，雙方並合意以新台幣（下同）十五萬元
    之代價成交，甲○○即與未○○及不詳真實姓名年籍自稱「小林」之成年男子（
    由檢察官另案偵辦中）基於偽造文書之共同犯意聯絡，在甲○○先行交付五萬元
    定金後，未○○即將甲○○之姓名、年籍、服役單位、病歷號碼等基本資料交予
    「小林」，由「小林」在不詳時間、地點偽造虛偽不實鄭澄懋醫生名義所開立之
    三軍總醫院「診斷證明書（稿）」，偽以記載甲○○罹有「下背痛」症狀，經診
    斷為「第五腰椎第一薦腸椎間盤突出併神經壓迫」，並記載經「一門診藥物治療
    ；二宜復健或手術治療；三經核磁共振確定陸個月內無法痊癒」之內容，再由「
    小林」於八十九年九月間某日將之交付予未○○，甲○○即依未○○之指示先行
    向部隊申請取得開立診斷證明書之公函，再於八十九年九月八日至臺北市○○路
    ○段四十號三軍總醫院神經外科門診掛號看診，雙方並相約於該日在醫院碰面，
    而甲○○在就診後明知其診治醫師為吳豪揚而非鄭澄懋，亦未曾做過核磁共振檢
    查，仍由未○○陪同，持未○○所交付之前開「診斷證明書（稿）」及公函至三
    軍總醫院核發診斷證明書櫃檯，使該服務台人員未及察覺，而將上開不實事項謄
    寫於其職務上所掌之「診斷證明書」上，而換發由三軍總醫院所核發之正式「診
    斷證明書」予甲○○收執。隨後甲○○即持該正式之診斷證明書返回部隊辦理因
    病停役，據以提出申請，致使其服役單位誤以為甲○○確實符合停役要件，核准
    其於八十九年十月六日因病停役，足以生損害於三軍總醫院對於診斷證明書核發
    之正確性及該部隊對於役男服役管理之公平性及臺北縣政府對「在營軍人因病停
    役處理情形登記名冊」之正確性。
二、巳○○於八十九年四月十七日入伍，原服役於北部地區巡防局岸巡第一二大隊，
    原應服役期滿一年十個月始退伍，於八十九年四月間某日，在臺中縣成功嶺新兵
    訓練中心，經由一名已成年之不詳真實姓名年籍之學長告知有辦法可辦理因病停
    役，為求提前退伍，巳○○明知其本身並未經醫生檢查判定罹患任何得以辦理停
    役之疾病，竟與該不詳姓名年籍之成年男子共同基於偽造文書之犯意聯絡，將其
    個人之姓名、年籍、服役單位、病歷號碼等基本資料交付予該名學長，雙方並以
    電話聯繫約定在臺北市松山火車站見面，由巳○○交付六萬元之代價後，該名學
    長指示其先至三軍總醫院掛號取得病歷號碼後，即在不詳時間、地點偽造虛偽不
    實林柳池醫生名義所開立之三軍總醫院「診斷證明書（稿）」，偽以記載巳○○
    於八十九年八月十四日就診，有「下背痛」症狀，經診斷為「脊椎骨左傾彎曲貳
    拾貳度」，並經脊椎照相後測量確定之內容，嗣於同年七月間某日，該名學長即
    郵寄上開「診斷證明書（稿）」及使用方法予巳○○指示其如何辦理因病停役手
    續，嗣巳○○於八十九年九月十八日（起訴書誤載為八十九年九月八日）即持前
    揭經偽造之「診斷證明書（稿）」及部隊開具之公函，至位於臺北市○○路○段
    四十號三軍總醫院核發診斷證明書櫃檯，使該服務台人員未及察覺，而將上開不
    實事項謄寫於其職務上所掌之「診斷證明書」上，而換發由三軍總醫院所核發之
    正式「診斷證明書」予巳○○收執。隨後巳○○即持該正式之診斷證明書返回部
    隊辦理因病停役，據以提出申請，致使其服役單位誤以為巳○○確實符合停役要
    件，核准其於八十九年十月二十四日因病停役，足以生損害於三軍總醫院對於診
    斷證明書核發之正確性及該部隊對於役男服役管理之公平性及臺北縣政府對「在
    營軍人因病停役處理情形登記名冊」之正確性。
三、辛○○於八十九年七月十七日入伍，原服役於陸軍二一砲指部防空一營營部連，
    原應服役期滿一年十個月始退伍，在未入伍前，於八十九年七月間某日結識未○○，未○○告以有辦法可辦理因病停役而提早退伍，嗣在入伍後於八十九年九月
    中旬某日，辛○○為求提前退伍，明知其本身並未經醫生檢查判定罹患任何得以
    辦理停役之疾病，竟委由未○○以不正當之方法辦理因病停役，雙方就此事項洽
    談後，同意以十五萬元之代價成交，辛○○即與未○○及不詳真實姓名年籍自稱
    「小林」之成年男子共同基於偽造文書之犯意聯絡，未○○先指示辛○○至三軍
    總醫院掛號，辛○○即於八十九年九月十六日在皮膚科門診掛號，惟並未就診即
    返家，嗣未○○即將辛○○之姓名、年籍、服役單位、病歷號碼等基本資料交給
    「小林」，「小林」即在不詳時間、地點偽造虛偽不實劉敏英醫生名義所開立之
    三軍總醫院「診斷證明書（稿）」偽以記載辛○○於八十九年九月二十二日就診
    ，有「下背痛」症狀，經診斷為「第五腰椎第一薦腸椎間盤突出併神經壓迫」，
    並記載經「一門診藥物治療；二宜復健或手術治療；三經核磁共振確定陸個月內
    無法痊癒」之內容，未○○另並指示辛○○至部隊申請取得開立診斷證明書之公
    函，嗣於八十九年九月二十二日未○○）即持前揭「小林」所交付經偽造之「診
    斷證明書（稿）」及辛○○所交付部隊開具之公函，至位於臺北市○○路○段四
    十號三軍總醫院核發診斷證明書櫃檯，使該服務台人員未及察覺，而將上開不實
    事項謄寫於其職務上所掌之「診斷證明書」上，而換發由三軍總醫院所核發之正
    式「診斷證明書」予未○○收執。隨後未○○即交付上開診斷證明書予辛○○之
    家人轉交在部隊中之辛○○。而辛○○即持該正式之診斷證明書辦理因病停役，
    據以提出申請，致使其服役單位誤以為辛○○確實符合停役要件，核准其於八十
    九年十月二十六日因病停役，足以生損害於三軍總醫院對於診斷證明書核發之正
    確性及該部隊對於役男服役管理之公平性及臺北縣政府對「在營軍人因病停役處
    理情形登記名冊」之正確性。
四、丁○○於八十八年五月十七日入伍，原服役於陸軍步兵一七六旅步一營兵器連，
    原應服役期滿一年十個月始退伍，於八十八年七、八月間某日，經由友人介紹認
    識不詳真實姓名年籍自稱「小林」之成年男子，其告知有辦法可辦理因病停役，
    丁○○為求提前退伍，明知其本身並未經醫生檢查判定罹患任何得以辦理停役之
    疾病，竟委由「小林」以不正當之方法辦理因病停役，雙方就此事項洽談後，同
    意以十四萬元之代價成交，丁○○與「小林」即共同基於偽造文書之犯意聯絡，
    先由丁○○將自己之姓名、年籍、服役單位、病歷號碼等基本資料方式交付予「
    小林」，「小林」即在不詳時間、地點偽造虛偽不實劉敏英醫生名義所開立之三
    軍總醫院「診斷證明書（稿）」偽以記載丁○○罹有「下背痛」症狀，經診斷為
    「(一)第五腰椎第一薦腸椎間盤突出併神經壓迫；(二)第四、五節腰椎椎間盤突出」
    ，並記載「(一)宜門診藥物及復健治療；(二)宜手術治療；(三)椎間盤突出經核磁共振
    攝照檢查確定」之內容，嗣於同年八月二十日，在臺北市○○路○段四十號三軍
    總醫院，「小林」交付上開偽造之「診斷證明書（稿）」予丁○○後，即由丁○○持前揭偽造之「診斷證明書（稿）」及其向部隊申請開立診斷證明書之公函，
    至三軍總醫院核發診斷證明書櫃檯，使該服務台人員未及察覺，而將上開不實事
    項謄寫於其職務上所掌之「診斷證明書」上，而換發由三軍總醫院所核發之正式
    「診斷證明書予丁○○收執。隨後丁○○即持該正式之診斷證明書辦理因病停役
    ，據以提出申請，致使其服役單位誤以為丁○○確實符合停役要件，核准其於八
    十八年十月三十日因病停役，足以生損害於三軍總醫院對於診斷證明書核發之正
    確性及該部隊對於役男服役管理之公平性及臺北縣政府對「在營軍人因病停役處
    理情形登記名冊」之正確性。
五、丙○○於八十八年六月一日入伍，原服役於陸軍防空飛彈指揮部保修廠，原應服
    役期滿一年十個月始退伍，為提前退伍，於八十八年九月六日，在臺北市○○路
    ○段四十號「三軍總醫院」，遇見不詳姓名年籍綽號為「林哥」之成年男子，告
    知有辦法可辦理因病停役，丙○○為求提前退伍，明知其本身並未經醫生檢查判
    定罹患任何得以辦理停役之疾病，竟委由「林哥」以不正當之方法辦理因病停役
    ，雙方就此事項洽談後，同意以七、八萬元之代價成交，丙○○與「林哥」即共
    同基於偽造文書之犯意聯絡，先由丙○○將自己之姓名、年籍、服役單位、病歷
    號碼等基本資料方式交付予「林哥」，「林哥」即在不詳時間、地點偽造虛偽不
    實林柳池醫生名義所開立之三軍總醫院「診斷證明書（稿）」偽以記載丙○○罹
    有「下背痛」症狀，經診斷為「脊椎骨右傾彎曲貳拾肆度」，並記載「(一)宜門診
    藥物及復健治療；(二)脊椎側彎經脊椎照相後測量確定」之內容，嗣於同年九月中
    旬某日，在臺北市○○路○段四十號三軍總醫院，「林哥」交付上開偽造之「診
    斷證明書（稿）」予丙○○後，即由丙○○持前揭偽造之「診斷證明書（稿）」
    及其向部隊申請開立診斷證明書之公函，至三軍總醫院核發診斷證明書櫃檯，使
    該服務台人員未及察覺，而將上開不實事項謄寫於其職務上所掌之「診斷證明書
    」上，而換發由三軍總醫院所核發之正式「診斷證明書予丙○○收執。隨後丙○○即持該正式之診斷證明書辦理因病停役，據以提出申請，致使其服役單位誤以
    為丙○○確實符合停役要件，核准其於八十八年十月二十日因病停役，足以生損
    害於三軍總醫院對於診斷證明書核發之正確性及該部隊對於役男服役管理之公平
    性及臺北縣政府對「在營軍人因病停役處理情形登記名冊」之正確性。
六、午○○於八十九年七月十七日入伍，原服役於陸軍裝甲第五三旅戰二營營部連
    ，原應服役期滿一年十個月始退伍，在入伍前於八十九年六月間某日，在ＰＵＢ
    店結識未○○，經未○○告以有辦法可辦理因病停役而提早退伍，午○○為求提
    前退伍，明知其本身並未經醫生檢查判定罹患任何得以辦理停役之疾病，竟委由
    未○○以不正當之方法辦理因病停役，雙方就此事項洽談後，同意以二十萬元之
    代價成交，午○○即與未○○及不詳真實姓名年籍自稱「小林」之成年男子共同
    基於偽造文書之犯意聯絡，未○○指示午○○在入伍後先至三軍總醫院掛號取得
    病歷號碼，未○○即將午○○之姓名、年籍、服役單位、病歷號碼等基本資料交
    給「小林」，「小林」即在不詳時間、地點偽造虛偽不實劉敏英醫生名義所開立
    之三軍總醫院「診斷證明書（稿）」偽以記載午○○於八十九年十月三十一日就
    診，有「下背痛」症狀，經診斷為「第五腰椎第一薦腸椎間盤突出併神經壓迫」
，並記載經「一門診藥物治療；二宜復健或手術治療；三經核磁共振確定陸個月
    內無法痊癒」之內容，未○○另並指示午○○至部隊申請取得開立診斷證明書之
    公函，嗣未○○即持前揭「小林」所交付經偽造之「診斷證明書（稿）」及午○○所交付部隊開具之公函，至位於臺北市○○路○段四十號三軍總醫院核發診斷
    證明書櫃檯，使該服務台人員未及察覺，而將上開不實事項謄寫於其職務上所掌
    之「診斷證明書」上，而換發由三軍總醫院所核發之正式「診斷證明書」予未○○收執。隨後未○○即郵寄上開診斷證明書予在澎湖縣服役之午○○，而午○○
    即持該正式之診斷證明書辦理因病停役，據以提出申請，致使其服役單位誤以為
    午○○確實符合停役要件，核准其於八十九年十二月二十九日因病停役，足以生
    損害於三軍總醫院對於診斷證明書核發之正確性及該部隊對於役男服役管理之公
    平性及臺北縣政府對「在營軍人因病停役處理情形登記名冊」之正確性。
七、壬○○於八十九年十月十六日入伍，原服役於陸軍步兵第一七八旅反裝甲連，原
    應服役期滿一年十個月始退伍，於八十九年間某日，從友人處得知不詳真實姓名
    年籍自稱「陳先生」之成年男子有辦法可辦理因病停役而提早退伍，壬○○為求
    提前退伍，在以電話與「陳先生」聯繫後，明知其本身並未經醫生檢查判定罹患
    任何得以辦理停役之疾病，竟委由「陳先生」以不正當之方法辦理因病停役，雙
    方就此事項洽談後，同意以三十萬元之代價成交，壬○○即與該名「陳先生」共
    同基於偽造文書之犯意聯絡，「陳先生」指示壬○○先至三軍總醫院掛號取得病
    歷號碼，再由壬○○將自己之姓名、年籍、服役單位、病歷號碼等基本資料交付
    予「陳先生」，「陳先生」即在不詳時間、地點偽造虛偽不實鄭景仁醫生名義所
    開立之三軍總醫院「診斷證明書（稿）」偽以記載壬○○於八十九年十月三十日
    就診，有「胸痛」症狀，經診斷為「經超音波確定在二尖瓣膜嚴重閉鎖不全併神
    經性痛」，並記載「一宜住院手術治療；二確定陸個月內無法痊癒」之內容，「
    陳先生」另並指示壬○○至部隊申請取得開立診斷證明書之公函，嗣雙方約定於
    八十九年十月三十日在三軍總醫院碰面，「陳先生」將上開經偽造之「診斷證明
    書（稿）」交付予壬○○，壬○○即連同部隊開具之公函，至位於臺北市○○路
    ○段四十號三軍總醫院核發診斷證明書櫃檯，使該服務台人員未及察覺，而將上
    開不實事項謄寫於其職務上所掌之「診斷證明書」上，而換發由三軍總醫院所核
    發之正式「診斷證明書」予壬○○收執，壬○○即將尾款二十萬元交付予「陳先
    生」。隨後壬○○即持該正式之診斷證明書辦理因病停役，據以提出申請，致使
    其服役單位誤以為壬○○確實符合停役要件，核准其於八十九年十二月二十七日
    因病停役，足以生損害於三軍總醫院對於診斷證明書核發之正確性及該部隊對於
    役男服役管理之公平性及臺北縣政府對「在營軍人因病停役處理情形登記名冊」
    之正確性。
八、丑○○於八十九年十一月十六日入伍，原服役於陸軍步兵第一六旅步三營兵器
    連，原應服役期滿一年十個月始退伍，其於入伍前，見跳蚤雜誌內刊登免服兵役
    之廣告，即撥打電話與不詳姓名年籍自稱為「朱先生」之成年男子聯絡，洽談如
    何辦理停役事宜，丑○○為求入伍後能提前退伍，明知其本身並未經醫生檢查判
    定罹患任何得以辦理停役之疾病，竟委由「朱先生」以不正當之方法辦理因病停
    役，雙方就此事項洽談後，同意以十一萬元之代價成交，丑○○即與該名「朱先
    生」共同基於偽造文書之犯意聯絡，先由丑○○將自己之姓名、年籍、服役單位
    等基本資料交付予「朱先生」，嗣於八十九年十月間某日，相約在臺北縣永和市
    ○○路麥當勞見面，丑○○交付十一萬元予「朱先生」後，「朱先生」即將其在
    不詳時間、地點偽造虛偽不實劉敏英醫生名義所開立之三軍總醫院「診斷證明書
    （稿）」，偽以記載丑○○於八十九年十二月十五日就診，有「下背痛」症狀，
    經診斷為「第五腰椎第一薦腸椎間盤突出併神經壓迫」，並記載經「一門診藥物
    治療；二宜復健或手術治療；三經核磁共振確定陸個月內無法痊癒」之內容，交
    付予丑○○，並告以丑○○入伍後要先至三軍醫院門診掛號，待門診後再持之至
    櫃檯換取診斷證明書正本。而丑○○為提前退伍，於入伍後之八十九年十二月十
    五日即持前揭經偽造之「診斷證明書（稿）」連同其向部隊開具之公函，至位於
    臺北市○○路○段四十號三軍總醫院核發診斷證明書櫃檯，使該服務台人員未及
    察覺，而將上開不實事項謄寫於其職務上所掌之「診斷證明書」上，而換發由三
    軍總醫院所核發之正式「診斷證明書」予丑○○收執。隨後丑○○即持該正式之
    診斷證明書辦理因病停役，據以提出申請，致使其服役單位誤以為丑○○確實符
    合停役要件，核准其於九十年一月二十日因病停役，足以生損害於三軍總醫院對
    於診斷證明書核發之正確性及該部隊對於役男服役管理之公平性及臺北縣政府對
    「在營軍人因病停役處理情形登記名冊」之正確性。
九、亥○○於八十九年五月十六日入伍，原服役於陸軍裝甲五四二旅戰三營營步連，
    原應服役期滿一年十個月始退伍，於八十九年間某日，得知友人張騏耀（業由檢
    察官另案偵辦）有辦法可辦理因病停役而提早退伍，亥○○為求提前退伍，明知
    其本身並未經醫生檢查判定罹患任何得以辦理停役之疾病，竟委由張騏耀以不正
    當之方法辦理因病停役，雙方並約定在事成後由亥○○在ＰＵＢ店請客喝酒，亥
    ○○即與張騏耀共同基於偽造文書之犯意聯絡，張騏耀指示亥○○先至三軍總醫
    院掛號取得病歷號碼，再由亥○○將自己之姓名、年籍、服役單位、病歷號碼等
    基本資料交付予張騏耀，張騏耀即在不詳時間、地點偽造虛偽不實劉敏英醫生名
    義所開立之三軍總醫院「診斷證明書（稿）」，偽以記載亥○○於八十九年十月
    十七日就診，有「下背痛」症狀，經診斷為「(一)第五腰椎第一薦腸椎間盤突出併
    神經壓迫；(二)第三、四腸椎椎間盤突出」，並記載經「一宜門診藥物治療；二宜
    定期復健治療；三經手術後一年內無法痊癒」之內容，並將之交付予亥○○，亥
    ○○即連同部隊開具之公函，至位於臺北市○○路○段四十號三軍總醫院核發診
    斷證明書櫃檯，使該服務台人員未及察覺，而將上開不實事項謄寫於其職務上所
    掌之「診斷證明書」上，而換發由三軍總醫院所核發之正式「診斷證明書」予亥
    ○○收執。隨後亥○○即持該正式之診斷證明書辦理因病停役，據以提出申請，
    致使其服役單位誤以為亥○○確實符合停役要件，核准其於八十九年十一月二十
    一日因病停役（起訴書誤載為九十年十二月二十五日），足以生損害於三軍總醫
    院對於診斷證明書核發之正確性及該部隊對於役男服役管理之公平性及臺北縣政
    府對「在營軍人因病停役處理情形登記名冊」之正確性。
十、辰○○於八十九年七月三日入伍，原服役於陸軍裝甲五四二旅支援營保修連，原
    應服役期滿一年十個月始退伍，為求提前退伍，明知其本身並未經醫生檢查判定
    罹患任何得以辦理停役之疾病，竟於不詳時間、地點，與不詳姓名年籍之成年男
    子，共同基於偽造文書之犯意聯絡，先由辰○○將自己之姓名、年籍、服役單位
    等基本資料交付予該名男子，該名男子即將其在不詳時間、地點偽造虛偽不實鄭
    澄懋醫生名義所開立之三軍總醫院「診斷證明書（稿）」，偽以記載辰○○於八
    十九年九月二十九日就診，有「下背痛」症狀，經診斷為「第五腰椎第一薦腸椎
    間盤突出併神經壓迫」，並記載「經核磁共振確定陸個月內無法痊癒」之內容，
    並將之交付予辰○○。辰○○於八十九年九月二十九日即持前揭經偽造之「診斷
    證明書（稿）」連同其向部隊申請開具之公函，至位於臺北市○○路○段四十號
    三軍總醫院核發診斷證明書櫃檯，使該服務台人員未及察覺，而將上開不實事項
    謄寫於其職務上所掌之「診斷證明書」上，而換發由三軍總醫院所核發之正式「
    診斷證明書」予辰○○收執。隨後辰○○即持該正式之診斷證明書辦理因病停役
    ，據以提出申請，致使其服役單位誤以為辰○○確實符合停役要件，核准其於八
    十九年十月二十四日因病停役，足以生損害於三軍總醫院對於診斷證明書核發之
    正確性及該部隊對於役男服役管理之公平性及臺北縣政府對「在營軍人因病停役
    處理情形登記名冊」之正確性。
十一、未○○於八十九年六月七日入伍，原服役於陸軍摩步第一五三旅步三營步二連
      ，原應服役期滿一年十個月始退伍，其於入伍前之八十九年間某日，從不詳姓
      名年籍綽號為「小偉」之朋友處，得知不詳姓名年籍綽號為「小林」之成年男
      子可辦理因病停役，為求入伍後能提前退伍，明知其本身並未經醫生檢查判定
      罹患任何得以辦理停役之疾病，竟委由「小林」以不正當之方法辦理因病停役
      ，雙方就此事項洽談後，同意以二十萬元之代價成交。未○○即與「小林」基
      於共同偽造文書之犯意聯絡，由未○○在入伍後一週將自己之姓名、年籍、服
      役單位等基本資料交付予「小林」，「小林」即指示未○○至三軍總醫院掛號
      看診，並向部隊申請取得開立診斷證明書之公函，並由「小林」在不詳時間、
      地點偽造虛偽不實劉敏英醫生名義所開立之三軍總醫院「診斷證明書（稿）」
      ，偽以記載未○○有「下背痛」症狀，經診斷為「第五腰椎第一薦腸椎間盤突
      出併神經壓迫」，並記載經「一門診藥物治療；二宜復健或手術治療；三經核
      磁共振確定陸個月內無法痊癒」之內容，嗣於同年七月間某日，「小林」在位
      於臺北市○○路○段四十號「三軍總醫院」，將所偽造之上開診斷證明書（稿
      ）」交付予未○○，未○○即連同其向部隊申請開具之公函，至位於臺北市○○路○段四十號三軍總醫院核發診斷證明書櫃檯，使該服務台人員未及察覺，
      而將上開不實事項謄寫於其職務上所掌之「診斷證明書」上，而換發由三軍總
      醫院所核發之正式「診斷證明書」予未○○收執。隨後未○○即持該正式之診
      斷證明書辦理因病停役，據以提出申請，致使其服役單位誤以為未○○確實符
      合停役要件，核准其於八十九年八月八日因病停役，足以生損害於三軍總醫院
      對於診斷證明書核發之正確性及該部隊對於役男服役管理之公平性及臺北縣政
      府對「在營軍人因病停役處理情形登記名冊」之正確性。又未○○及「小林」
      承前之概括犯意，分別與甲○○、辛○○、午○○基於共同犯意之聯絡，連續
      為右揭事實欄一、三、六所載之行為，嗣為桃園憲兵隊循線查獲。
十二、癸○○於八十八年一月四日入伍，原服役於陸軍一七六旅砲兵營營部連原應服
      役期滿一年十個月始退伍，於八十八年三月間某日，在臺北市○○路○段四十
      號「三軍總醫院」看病時，在待診期間遇見不詳姓名年籍自稱為「阿駱」之成
      年男子，經告知有辦法可辦理因病停役，癸○○為求提前退伍，明知其本身並
      未經醫生檢查判定罹患任何得以辦理停役之疾病，竟委由「阿駱」以不正當之
      方法辦理因病停役，雙方就此事項洽談後，約定如事成後，由癸○○包紅包給
      「阿駱」，癸○○與「阿駱」即共同基於偽造文書之犯意聯絡，由癸○○將自
      己之姓名、年籍、服役單位等基本資料交付予「阿駱」，「阿駱」並指示癸○○向部隊申請取得開立診斷證明書之公函，即由「阿駱」在不詳時間、地點偽
      造虛偽不實蔣永孝醫生名義所開立之三軍總醫院「診斷證明書（稿）」，偽以
      記載癸○○有「下背痛」症狀，經診斷為「(一)第五腰椎第一薦腸椎間盤突出併
      神經壓迫；(二)第四、五節腰椎椎間盤突出」，並記載經「(一)門診藥物治療；(二)
      宜復健或手術治療；(三)椎間盤突出經核磁共振攝影檢查確定」之內容，嗣於八
      十八年四月十三日，「阿駱」在位於臺北市○○路○段四十號「三軍總醫院」
      ，將所偽造之上開診斷證明書（稿）」交付予癸○○，癸○○即連同其向部隊
      申請開具之公函，至三軍總醫院核發診斷證明書櫃檯，使該服務台人員未及察
      覺，而將上開不實事項謄寫於其職務上所掌之「診斷證明書」上，而換發由三
      軍總醫院所核發之正式「診斷證明書」予癸○○收執。隨後癸○○即持該正式
      之診斷證明書辦理因病停役，據以提出申請，致使其服役單位誤以為癸○○確
      實符合停役要件，核准其於八十八年五月二十日因病停役，足以生損害於三軍
      總醫院對於診斷證明書核發之正確性及該部隊對於役男服役管理之公平性及臺
      北縣政府對「在營軍人因病停役處理情形登記名冊」之正確性。嗣在癸○○停
      役約半個月後，「阿駱」即以如不給付三十萬元將揭發上情相脅，嗣雙方協調
      後以二十五萬元成交，癸○○並依約給付上開款項予「阿駱」。
十三、戌○○於八十八年九月六日入伍，原服役於臺北市國防部後指部北區指揮部纜
      線工程中隊，原應服役期滿一年十個月始退伍，為求提前退伍，明知其本身並
      未經醫生檢查判定罹患任何得以辦理停役之疾病，竟於不詳時間、地點，與不
      詳姓名年籍之成年男子，共同基於偽造文書之犯意聯絡，先由戌○○將自己之
      姓名、年籍、服役單位等基本資料交付予該名男子，該名男子即將其在不詳時
      間、地點偽造虛偽不實林柳池醫生名義所開立之三軍總醫院「診斷證明書（稿
      ）」，偽以記載辰○○於八十九年四月十七日就診，有「下背痛」症狀，經診
      斷為「(一)第五腰椎第一薦腸椎間盤突出併神經壓迫；(二)第四、五節腰椎椎間盤
      突出」，並記載經「(一)門診藥物治療；(二)宜復健或手術治療；(三)經核磁共振確
      定陸個月內無法痊癒」之內容，並將之交付予戌○○。戌○○於八十九年四月
      十七日即持前揭經偽造之「診斷證明書（稿）」連同其向部隊申請開具之公函
      ，至位於臺北市○○路○段四十號三軍總醫院核發診斷證明書櫃檯，使該服務
      台人員未及察覺，而將上開不實事項謄寫於其職務上所掌之「診斷證明書」上
      ，而換發由三軍總醫院所核發之正式「診斷證明書」予戌○○收執。隨後戌○○即持該正式之診斷證明書辦理因病停役，據以提出申請，致使其服役單位誤
      以為戌○○確實符合停役要件，核准其於八十九年六月一日因病停役，足以生
      損害於三軍總醫院對於診斷證明書核發之正確性及該部隊對於役男服役管理之
      公平性及臺北縣政府對「在營軍人因病停役處理情形登記名冊」之正確性。
十四、酉○○於八十八年二月二十三日入伍，原服役於陸軍第一五一師四五二旅旅部
      連，原應服役期滿一年十個月始退伍，為求提前退伍，見跳蚤雜誌內刊登免服
      兵役之廣告，雖明知其本身並未經醫生檢查判定罹患任何得以辦理停役之疾病
      ，竟撥打電話與不詳姓名年籍自稱為「陳先生」之成年男子聯絡，洽談如何辦
      理停役事宜，雙方就此事項洽談後，以不詳金額成交，酉○○即與該名「陳先
      生」共同基於偽造文書之犯意聯絡，「陳先生」先指示酉○○至三軍總醫院掛
      號取得病歷號碼，再將其姓名、年籍、服役單位、病歷號碼等基本資料交付予
      「陳先生」，「陳先生」即將其在不詳時間、地點偽造虛偽不實劉敏英醫生名
      義所開立之三軍總醫院「診斷證明書（稿）」，偽以記載酉○○於八十八年十
      二月十七日就診，有「下背痛」症狀，經診斷為「(一)第五腰椎第一薦腸椎間盤
      突出併神經壓迫；(二)第四、五節腰椎椎間盤突出」，並記載「(一)宜門診藥物及
      復健治療；(二)建議手術治療；(三)椎間盤突出經核磁共振攝影檢查確定」之內容
      ，交付予酉○○。酉○○於八十八年十二月十七日即持前揭經偽造之「診斷證
      明書（稿）」連同其向部隊申請開具之公函，至位於臺北市○○路○段四十號
      三軍總醫院核發診斷證明書櫃檯，使該服務  台人員未及察覺，而將上開不實
      事項謄寫於其職務上所掌之「診斷證明書」上，而換發由三軍總醫院所核發之
      正式「診斷證明書」予酉○○收執。隨後酉○○即持該正式之診斷證明書辦理
      因病停役，據以提出申請，致使其服役單位誤以為酉○○確實符合停役要件，
      核准其於八十九年一月二十五日因病停役，足以生損害於三軍總醫院對於診斷
      證明書核發之正確性及該部隊對於役男服役管理之公平性及臺北縣政府對「在
      營軍人因病停役處理情形登記名冊」之正確性。
十五、己○○於八十九年三月六日入伍，原服役於陸軍摩步第二六九旅第二營營部連
      ，原應服役期滿一年十個月始退伍，為求提前退伍，明知其本身並未經醫生檢
      查判定罹患任何得以辦理停役之疾病，竟於不詳時間、地點，與不詳姓名年籍
      之成年男子，共同基於偽造文書之犯意聯絡，先由己○○將自己之姓名、年籍
      、服役單位等基本資料交付予該名男子，該名男子即將其在不詳時間、地點偽
      造虛偽不實林柳池醫生名義所開立之三軍總醫院「診斷證明書（稿）」，偽以
      記載己○○於八十九年四月十七日就診，有「下背痛」症狀，經診斷為「脊椎
      裂及其他先天性脊椎異常並妨礙行動」，並記載經「(一)門診藥物治療；(二)宜復
      健或手術治療」之內容，並將之交付予己○○。己○○於八十九年十一月六日
      即持前揭經偽造之「診斷證明書（稿）」連同其向部隊申請開具之公函，至位
      於臺北市○○路○段四十號三軍總醫院核發診斷證明書櫃檯，使該服務台人員
      未及察覺，而將上開不實事項謄寫於其職務上所掌之「診斷證明書」上，而換
      發由三軍總醫院所核發之正式「診斷證明書」予己○○收執。隨後己○○即持
      該正式之診斷證明書辦理因病停役，據以提出申請，致使其服役單位誤以為己○○確實符合停役要件，核准其於八十九年十一月十七日因病停役，足以生損
      害於三軍總醫院對於診斷證明書核發之正確性及該部隊對於役男服役管理之公
      平性及臺北縣政府對「在營軍人因病停役處理情形登記名冊」之正確性。
十六、子○○於八十七年七月二十日入伍，原服役於陸軍飛指部第六六七營第二一連
      ，原應服役期滿一年十個月始退伍，於八十八年某日，得知其前在服飾店工作
      時所認識之不詳真實姓名年籍自稱「小林」之成年男子有辦法可辦理因病停役
      而提早退伍，子○○為求提前退伍，明知其本身並未經醫生檢查判定罹患任何
      得以辦理停役之疾病，竟委由「小林」以不正當之方法辦理因病停役，雙方就
      此事項洽談後，同意以十萬元之代價成交，子○○即與「小林」共同基於偽造
      文書之犯意聯絡，「小林」指示子○○先至三軍總醫院掛號取得病歷號碼，再
      由子○○將自己之姓名、年籍、服役單位、病歷號碼等基本資料交付予「小林
      」，「小林」即在不詳時間、地點偽造虛偽不實鄧鐘泉醫生名義所開立之三軍
      總醫院「診斷證明書（稿）」偽以記載子○○於八十八年四月六日就診，有「
      癲症、陣發性眩暈」症狀，經診斷「(一)病患於八十五年六月二十八日曾受顱
      部手術；(二)前庭神經病變」，並記載「一宜門診藥物治療；二經腦波檢查類癲
      波確定」之內容，「小林」另並指示子○○至部隊申請取得開立診斷證明書
      之公函，嗣雙方約定於八十八年四月六日在三軍總醫院碰面，「小林」將上開
      經偽造之「診斷證明書（稿）」交付予子○○，子○○即連同部隊開具之公函
      ，至三軍總醫院核發診斷證明書櫃檯，使該服務台人員未及察覺，而將上開不
      實事項謄寫於其職務上所掌之「診斷證明書」上，而換發由三軍總醫院所核發
      之正式「診斷證明書」予子○○收執。隨後子○○即持該正式之診斷證明書辦
      理因病停役，據以提出申請，致使其服役單位誤以為子○○確實符合停役要件
      ，核准其於八十八年五月一日因病停役，足以生損害於三軍總醫院對於診斷證
      明書核發之正確性及該部隊對於役男服役管理之公平性及臺北縣政府對「在營
      軍人因病停役處理情形登記名冊」之正確性。
十七、庚○○於八十八年六月十六日入伍，原服役於憲兵二五指揮部三二營，原
      應服役期滿一年十個月始退伍，於八十八年某日，得知其前在咖啡廳認識之不
      詳真實姓名年籍之成年男子有辦法可辦理因病停役而提早退伍，庚○○為求提
      前退伍，明知其本身並未經醫生檢查判定罹患任何得以辦理停役之疾病，竟委
      由該名男子以不正當之方法辦理因病停役，雙方就此事項洽談後，同意以四十
      萬元之代價成交，庚○○即與該名男子共同基於偽造文書之犯意聯絡，該名男
      指示庚○○先至三軍總醫院掛號取得病歷號碼，再由庚○○將自己之姓名、年
      籍、服役單位、病歷號碼等基本資料交付予該名男子，該名男子即在不詳時間
      、地點偽造虛偽不實趙國華醫生名義所開立之三軍總醫院「診斷證明書（稿）
      」偽以記載庚○○於八十八年十一月二十四日就診，有「下背痛」症狀，經診
      斷為「(一)第五腰椎第一薦腸椎間盤突出併神經壓迫；(二)第四、五節腰椎椎間盤
      突出」，並記載經「(一)門診藥物治療；(二)宜復健或手術治療；(三)經核磁共振確
      定陸個月內無法痊癒」之內容，另並指示庚○○至部隊申請取得開立診斷證明
      書之公函，嗣雙方約定於八十八年十一月二十四日在三軍總醫院碰面，庚○○
      將上開公函交予該名男子後，該名男子即連同偽造之「診斷證明書（稿）」，
      至三軍總醫院核發診斷證明書櫃檯，使該服務台人員未及察覺，而將上開不實
      事項謄寫於其職務上所掌之「診斷證明書」上，而換發由三軍總醫院所核發之
      正式「診斷證明書」予該名男子收執，嗣該名男子即將之交付予在醫院外等候
      之庚○○。隨後庚○○即持該正式之診斷證明書辦理因病停役，據以提出申請
      ，致使其服役單位誤以為庚○○確實符合停役要件，核准其於八十九年一月十
      二日因病停役，足以生損害於三軍總醫院對於診斷證明書核發之正確性及該部
      隊對於役男服役管理之公平性及臺北縣政府對「在營軍人因病停役處理情形登
      記名冊」之正確性。
十八、寅○○於八十八年六月一日入伍，原服役於陸軍二四九師工兵營工三連，原應
      服役期滿一年十個月始退伍，為求提前退伍，明知其本身並未經醫生檢查判定
      罹患任何得以辦理停役之疾病，竟於不詳時間、地點，與不詳姓名年籍之成年
      男子，共同基於偽造文書之犯意聯絡，先由寅○○將自己之姓名、年籍、服役
      單位等基本資料交付予該名男子，該名男子即將其在不詳時間、地點偽造虛偽
      不實趙國華醫生名義所開立之三軍總醫院「診斷證明書（稿）」，偽以記載寅
      ○○於八十九年三月十四日就診，有「下背痛」症狀，經診斷為「(一)第五腰椎
      第一薦腸椎間盤突出併神經壓迫；(二)第四、五節腰椎椎間盤突出」，並記載經
      「(一)門診藥物治療；(二)宜復健或手術治療；(三)經核磁共振確定陸個月內無法痊
      癒」之內容，並將之交付予寅○○。寅○○於八十九年三月十日即持前揭經偽
      造之「診斷證明書（稿）」連同其向部隊申請開具之公函，至位於臺北市○○
      路○段四十號三軍總醫院核發診斷證明書櫃檯，使該服務台人員未及察覺，而
      將上開不實事項謄寫於其職務上所掌之「診斷證明書」上，而換發由三軍總醫
  院所核發之正式「診斷證明書」予寅○○收執。隨後寅○○即持該正式之診斷
      證明書辦理因病停役，據以提出申請，致使其服役單位誤以為寅○○確實符合
      停役要件，核准其於八十九年四月二十日因病停役，足以生損害於三軍總醫院
      對於診斷證明書核發之正確性及該部隊對於役男服役管理之公平性及臺北縣政
      府對「在營軍人因病停役處理情形登記名冊」之正確性。
十九、天○○於八十八年十二月二十日（起訴書誤載為八十八年十二月二十三日）入
      伍，原服役於國防部統指部北指部纜線工程中隊，原應服役期滿一年十個月始
      退伍，為求提前退伍，明知其本身並未經醫生檢查判定罹患任何得以辦理停役
      之疾病，竟於不詳時間、地點，與不詳姓名年籍之成年男子，共同基於偽造文
      書之犯意聯絡，先由天○○將自己之姓名、年籍、服役單位等基本資料交付予
      該名男子，該名男子即將其在不詳時間、地點偽造虛偽不實趙國華醫生名義所
      開立之三軍總醫院「診斷證明書（稿）」，偽以記載天○○於八十九年六月十
      六日就診，有「下背痛」症狀，經診斷為「第五腰椎第一薦腸椎間盤突出併神
      經壓迫」，並記載「經核磁共振確定陸個月內無法痊癒」之內容，並將之交付
      予天○○。天○○於八十九年六月十六日即持前揭經偽造之「診斷證明書（稿
      ）」連同其向部隊申請開具之公函，至位於臺北市○○路○段四十號三軍總醫
      院核發診斷證明書櫃檯，使該服務台人員未及察覺，而將上開不實事項謄寫於
      其職務上所掌之「診斷證明書」上，而換發由三軍總醫院所核發之正式「診斷
      證明書」予天○○收執。隨後天○○即持該正式之診斷證明書辦理因病停役，
      據以提出申請，致使其服役單位誤以為天○○確實符合停役要件，核准其於八
      十九年八月十五日因病停役，足以生損害於三軍總醫院對於診斷證明書核發之
      正確性及該部隊對於役男服役管理之公平性及臺北縣政府對「在營軍人因病停
      役處理情形登記名冊」之正確性。
二十、戊○○於八十八年十二月六日入伍，原服役於空軍警衛第一營，原應服役期滿
      一年十個月始退伍，為求提前退伍，明知其本身並未經醫生檢查判定罹患任何
      得以辦理停役之疾病，竟於不詳時間、地點，與不詳姓名年籍之成年男子，共
      同基於偽造文書之犯意聯絡，先由天○○將自己之姓名、年籍、服役單位等基
      本資料交付該名男子，該名男子即將其在不詳時間、地點偽造虛偽不實趙國華
      醫生名義所開立之三軍總醫院「診斷證明書（稿）」，偽以記載戊○○於八十
      九年四月七日就診，有「下背痛」症狀，經診斷為「(一)第五腰椎第一薦腸椎間
      盤突出併神經壓迫；(二)第四、五節腰椎椎間盤突出」，並記載經「(一)門診藥物
      治療；(二)宜復健或手術治療；(三)經核磁共振確定陸個月內無法痊癒」之內容，
      並將之交付予戊○○。戊○○於八十九年四月七日即持前揭經偽造之「診斷證
      明書（稿）」連同其向部隊申請開具之公函，至位於臺北市○○路○段四十號
      三軍總醫院核發診斷證明書櫃檯，使該服務台人員未及察覺，而將上開不實事
      項謄寫於其職務上所掌之「診斷證明書」上，而換發由三軍總醫院所核發之正
      式「診斷證明書」予戊○○收執。隨後戊○○即持該正式之診斷證明書辦理因
      病停役，據以提出申請，致使其服役單位誤以為戊○○確實符合停役要件，核
      准其於八十九年五月十七日因病停役，足以生損害於三軍總醫院對於診斷證明
      書核發之正確性及該部隊對於役男服役管理之公平性及臺北縣政府對「在營軍
      人因病停役處理情形登記名冊」之正確性。
二十一、乙○○於八十八年八月十六日入伍，原服役於陸軍飛指部第六六群六六二
        營，原應服役期滿一年十個月始退伍，於八十八年十一月間某日，在臺北市
        ○○路○段四十號「三軍總醫院」看病時，在待診期間一名不詳真實姓名年
        籍自稱為「陳先生」之成年男子前來搭訕，告知有辦法可辦理因病停役，乙○○為求提前退伍，明知其本身並未經醫生檢查判定罹患任何得以辦理停役
        之疾病，竟委由「陳先生」以不正當之方法辦理因病停役，雙方就此事項洽
        談後，約定以三十萬元之代價成交。乙○○與「陳先生」即共同基於偽造文
        書之犯意聯絡，由乙○○將自己之姓名、年籍、服役單位、病歷號碼等基本
        資料交付予「陳先生」，「陳先生」並指示乙○○至三軍總醫院某科門診掛
        號及向部隊申請取得開立診斷證明書之公函，即由「陳先生」在不詳時間、
        地點偽造虛偽不實趙國華醫生名義所開立之三軍總醫院「診斷證明書（稿）
        」，偽以記載乙○○有「下背痛」症狀，經診斷為「(一)第五腰椎第一薦腸椎
        間盤突出併神經壓迫；(二)第四、五節腰椎椎間盤突出」，並記載經「(一)門診
        藥物治療；(二)宜復健或手術治療；(三)椎間盤突出經核磁共振攝影檢查確定」
        之內容，嗣於八十八年十二月十七日，雙方即相約在臺北市○○路○段四十
        號「三軍總醫院」見面，由「陳先生」將偽造之上開診斷證明書（稿）」交
        付予乙○○，並告知乙○○連同部隊開具之公函至櫃檯換發正式之診斷證明
        書，而乙○○即交付約定價款三十萬元予「陳先生」。嗣乙○○即至三軍總
        醫院核發診斷證明書櫃檯，使該服務台人員未及察覺，而將上開不實事項謄
        寫於其職務上所掌之「診斷證明書」上，而換發由三軍總醫院所核發之正式
        「診斷證明書」予乙○○收執。隨後乙○○即持該正式之診斷證明書辦理因
        病停役，據以提出申請，致使其服役單位誤以為乙○○確實符合停役要件，
        核准其於八十九年二月三日（起訴書誤載為八十九年十二月三日）因病停役
        ，足以生損害於三軍總醫院對於診斷證明書核發之正確性及該部隊對於役男
        服役管理之公平性及臺北縣政府對「在營軍人因病停役處理情形登記名冊」
        之正確性。
二十二、申○○於八十九年一月三日入伍，原服役於陸軍摩步第二六九旅砲兵營，原
        應服役期滿一年十個月始退伍，於八十九年五月間某日，在臺北縣板橋市三
        北縣板橋市○○路某撞球場，遇到張騏耀（由檢察官另案偵辦），經告以有
        辦法可辦理因病停役，申○○為求提前退伍，明知其本身並未經醫生檢查判
        定罹患任何得以辦理停役之疾病，竟委由張騏耀以不正當之方法辦理因病停
        役，雙方就此事項洽談後，約定以二十萬元之代價成交。申○○即與張騏耀
        及不詳真實姓名年籍自稱「陳先生」之成年男子共同基於偽造文書之犯意聯
        絡，由申○○將自己之姓名、年籍、服役單位、病歷號碼等基本資料交付予
        「陳先生」，「陳先生」並指示申○○至三軍總醫院某科門診掛號及向部隊
        申請取得開立診斷證明書之公函，即由「陳先生」在不詳時間、地點偽造虛
        偽不實劉敏英醫生名義所開立之三軍總醫院「診斷證明書（稿）」，偽以記
        載申○○於八十九年七月三日就診，有「下背痛」症狀，經診斷為「脊椎骨
        左傾彎曲貳拾壹度」，並記載「(一)宜門診藥物及復健治療；(二)脊椎側彎經脊
        椎照相後測量確定」之內容，嗣於八十八年七月七日，申○○即與張騏耀相
        約在臺北市○○路○段四十號「三軍總醫院」見面，由張騏耀將偽造之上開
        診斷證明書（稿）」交付予申○○，並陪同申○○連同向部隊申請開具之公
        函至三軍總醫院核發診斷證明書櫃檯，使該服務台人員未及察覺，而將上開
        不實事項謄寫於其職務上所掌之「診斷證明書」上，而換發由三軍總醫院所
        核發之正式「診斷證明書」予申○○收執。隨後申○○即持該正式之診斷證
        明書辦理因病停役，據以提出申請，致使其服役單位誤以為申○○確實符合
        停役要件，核准其於八十九年八月二日（起訴書誤載為九十一年一月三日）
        因病停役，足以生損害於三軍總醫院對於診斷證明書核發之正確性及該部隊
        對於役男服役管理之公平性及臺北縣政府對「在營軍人因病停役處理情形登
        記名冊」之正確性。
二十三、卯○○於八十八年二月二十三日入伍，原服役於陸軍後勤指揮部保修署第一
        彈藥基地儲備庫，原應服役期滿一年十個月始退伍，於八十八年五月間某日
        ，在臺北市○○路○段四十號「三軍總醫院」看病時，在待診期間一名不詳
        真實姓名年籍自稱為「林先生」之成年男子前來搭訕，告知有辦法可辦理因
        病停役，卯○○為求提前退伍，明知其本身並未經醫生檢查判定罹患任何得
        以辦理停役之疾病，竟委由「林先生」以不正當之方法辦理因病停役。卯○○與「林先生」即共同基於偽造文書之犯意聯絡，由卯○○將自己之姓名、
        年籍、服役單位、病歷號碼等基本資料交付予「林先生」，「林先生」並指
        示卯○○至三軍總醫院劉敏英醫師門診掛號及向部隊申請取得開立診斷證明
        書之公函，即由「林先生」在不詳時間、地點偽造虛偽不實劉敏英醫生名義
        所開立之三軍總醫院「診斷證明書（稿）」，偽以記載卯○○於八十八年五
        月二十一日就診，有「下背痛、神經痛」症狀，經診斷為「脊椎骨左傾彎曲
        貳拾肆度」，並記載「(一)宜門診藥物及復健治療；(二)脊椎骨左傾彎曲經脊柱
        照相後測量確定」之內容，嗣於八十八年五月二十一日，卯○○即與「林先
        生」相約在三軍總醫院見面，由「林先生」將偽造之上開診斷證明書（稿）
        」交付予卯○○，卯○○即連同向部隊申請開具之公函至三軍總醫院核發診
        斷證明書櫃檯，使該服務台人員未及察覺，而將上開不實事項謄寫於其職務
        上所掌之「診斷證明書」上，而換發由三軍總醫院所核發之正式「診斷證明
        書」予卯○○收執。隨後卯○○即持該正式之診斷證明書辦理因病停役，據
        以提出申請，致使其服役單位誤以為乙○○確實符合停役要件，核准其於八
        十八年七月十五日（起訴書誤載為八十八年五月二十日）因病停役，足以生
        損害於三軍總醫院對於診斷證明書核發之正確性及該部隊對於役男服役管理
        之公平性及臺北縣政府對「在營軍人因病停役處理情形登記名冊」之正確性
        。嗣在卯○○停役後，「林先生」即以如不給付十三萬元將揭發上情相脅，
        卯○○即依約給付上開款項予「林先生」。
二十四、案經板橋憲兵隊暨桃園憲兵隊移送臺灣板橋地方法院檢察署檢察官偵查起訴
        。
    理  由
一、被告甲○○部分：
  (一)訊據被告甲○○在本院審理時固坦承為求免除兵役曾花費十五萬元委由被告未○○辦理取得診斷證明書，且未曾做過診斷證明書上所記載之核磁共振之檢查等情
    ，惟矢口否認有何偽造文書犯行，辯稱：伊沒有偽造文書，伊不知道診斷證明書
    是假的，伊是真的有病痛，但不清楚是否達到停役的程度，因為學長說透過正常
    管道要辦很久，伊就拿錢給未○○，由其幫伊辦停役云云。惟查，被告甲○○就
    其取得偽造之診斷證明書（稿）之過程業已在板橋憲兵隊訊問時及偵查中供述甚
    詳（見九十一年偵字第四六六七號第四、五、二七、二八頁），並有自白書一份
    在卷可查，核與共同被告未○○供述情節相符，衡諸常情，苟被告甲○○確信其
    自身罹有病症，符合提前退伍之規定，自可循正常管道辦理退伍，且其明知辦理
    因病停役需經醫師診斷判定，何以其從未詢問醫師是否符合停役之要件，而需花
    費鉅資透過共同被告未○○取得該診斷證明書（稿）；且被告甲○○為一具有高
    中學歷之人，智識非淺，則其對此異於常例之聲請過程，豈有未加懷疑該診斷證
    明書係偽造？且經本院向三軍總醫院函查被告甲○○於八十九年九月八日就診情
    形，經該院函復稱：「王員（病歷號：七五九四六五）於八十九年九月八日至
    本院神經外科門診就診，主訴下背痛，無神經症狀，診治醫師為吳豪揚，僅予安
    排一般Ｘ光檢查及藥物保守治療，未開立診斷證明書，亦未安排王員做核磁共振
    檢查」，有該院九十二年六月五日函暨附件四就醫疑義說明及附件五病歷影本在
    卷可查，且參諸當日門診醫師為吳豪揚，而非診斷證明書（稿）上所記載之診斷
    軍醫為鄭澄懋醫師，證人鄭澄懋在偵查中亦證稱前開診斷證明書（稿）並非其所
    簽立等語（見偵字第四六六七號卷第三六、三七頁），況被告於取得該診斷證明
    書（稿）後，姑不論其對於該診斷證明書（稿）所記載之病症是否了解，然其於
    就診時明知僅接受醫師安排為Ｘ光檢查，並無接受「核磁共振檢查」，則其對於
    該偽造之診斷證明書（稿）所載之內容，竟未向共同被告未○○提出異議，猶依
    共同被告未○○之指示持該診斷證明書（稿）換取開立正式診斷證明書，顯然其
    明知該診斷證明書（稿）確係偽造無誤，則其所辯，不知該診斷證明書（稿）係
    偽造一節，實難採信。
  (二)又有關三軍總醫院於八十八年四月至八十九年十二月間辦理國軍官兵申辦診斷證
    明書之作業流程，業經三軍總醫院函覆謂：「．．．(一)門診患者欲申請診斷證明
    書時，須由所屬單位出具公函並來院複診，經醫師診查後開立一式二聯之診斷證
    明書（稿），第一聯交由患者連同單位公函攜至服務台換發正式證明書，第二聯
    （存根聯）則黏貼於病歷中存查。(二)服務台人員於核對病患身分及證明書（稿）
    上之醫師簽章之正確性後，依醫師所填寫於書稿之內容謄寫於正式診斷證明書（
    一式二聯），第一聯用印（醫師章及院長職銜章）後即交予病患自存，第二聯（
    存根聯）則併同上述診斷證明書（稿）第一聯及單位公函留於服務台保管存查。
    五、上述診斷證明書之換發作業如經服務台人員審查為不完備時（如醫師未簽名
    蓋章、無單位公函或疑似不實證明），則應拒發證明。．．．」，有三軍總醫院
    九十二年六月五日函在卷可查，則參諸前開說明，因三軍總醫院舊有之作業流程
    上毋需再由服務台人員確認病患住院或門診紀錄，苟不肖人士持已有醫師簽章之
    偽造之診斷證明書（稿）申請換發正式之診斷證明書，服務台承辦人員實無從發
    現其情而會據以核發。此外，復有經偽造之三軍總醫院「診斷證明書（稿）」、
    停役令、個人兵籍資料、國防部函覆義務役官辦理因病停役之流程及相關作業規
    定等件附卷可稽。從而，被告甲○○為求提前退伍，明知其並未罹有如事實欄所
    述之病症，竟與未○○及年籍姓名不詳之「陳先生」基於共同之犯意，依其指示
    赴三軍總醫院就診，其後並取得虛偽不實之診斷證明書（稿），復持該偽造之診
    斷證明書（稿）至三軍總醫院服務台，使承辦人員誤信其內容而換發正式診斷證
    明書予被告收執，其再據以攜回部隊申請提前退役，則其意圖免除兵役而共同行
    使偽造公文書及偽為疾病之犯行，堪以認定，自應依法論科。
  (三)按三軍總醫院為公務機關，以三軍總醫院名義出具之「診斷證明書（稿）」，屬
    公務員職務上製作之文書，乃三軍總醫院櫃台人員核換正式「診斷證明書」之根
    據，為刑法第十條第三項所稱之公文書，核被告甲○○所為係犯刑法第二百十六
    條、第二百十一條之行使偽造公文書罪，「診斷證明書（稿）」上偽造「鄭澄懋
    」之簽名及印文為偽造公文書之部分行為，偽造公文書後復持以行使，其偽造之
    低度行為應為行使之高度行為所吸收，均不另論罪。又查，依上開所述診斷證明
    書換發之作業流程觀之，三軍總醫院服務台承辦人員並無需確認病患住院或門診
    紀錄，僅審查「診斷證明書（稿）」有無醫師未簽名、無單位公函或疑以不實證
    明等形式上要件，就登載與否既未涉及文書內容真偽之實質審查，則被告甲○○
    明知上開「診斷證明書（稿）」係屬偽造，仍持之至三軍總醫院服務台換發正式
    之診斷證明書，使不知情之承辦人員將上開不實事項謄寫於其職務上所掌之「診
    斷證明書」公文書上，而換發由三軍總醫院所核發之正式「診斷證明書」予被告
    甲○○收執，嗣其即持該診斷證明書返回部隊辦理因病停役，據以申請提前退伍
    ，核其所為，係犯刑法第二百十六條、第二百十四條之行使使公務員登載不實之
    公文書罪，其使公務員登載不實之低度行為，應為其行使之高度行為所吸收，不
    另論罪。又公訴人就該部分犯行雖未論及，惟與前開犯行有方法結果之牽連關係
    ，本院自得併予審酌。再被告甲○○為本件犯行時為現役軍人，其意圖免除兵役
    而偽為疾病，觸犯陸海空軍刑法罪責，惟被告甲○○於行為後，陸海空軍刑法業
    於九十年九月二十八日修正公布，自同年十月二日起施行，有關詐害兵役之犯行
    ，由修正前之同法第八十九條第一項：「意圖免除兵役，偽為疾病或自毀傷身體
    ，或為其他詐偽之行為者，處三年以下有期徒刑」，修正為現行法之第三十七條
    第一項：「意圖免除職役，偽為疾病、毀傷身體或為其他詐偽之行為者，處一年
    以上七年以下有期徒刑」，經比較新舊法，以修正前之規定較有利於被告，爰依
    刑法第二條第一項但書規定應適用舊法處斷，核其所為，另犯修正前陸海空軍刑
    法第八十九條第一項之詐偽妨害兵役罪。又被告甲○○與未○○及真實姓名不詳
    之自稱「陳先生」成年男子間，就上開犯行有犯意聯絡及行為分擔，均為共同正
    犯。再查，被告甲○○所犯行使偽造公文書、行使使公務員登載不實文書及詐偽
    妨害兵役各罪間，均有方法與目的之牽連關係，應從一重之行使偽造公文書罪處
    斷。爰審酌服兵役保家衛國乃為國民應盡之義務，對任何人而言，不但是一種責
    任，也是一種榮譽，而被告甲○○為入伍服役之役男，竟不思保衛國家，為圖提
    前退役，竟花費十五萬元以虛偽不實之診斷證明書申辦停役，共計僅服役五個月
    又五天，嚴重破壞兵役之公平性，其嗣雖經診斷確有第五腰椎與第一薦椎椎間盤
    突出壓迫神經引起左側坐骨神經痛之病症，惟仍應循正常管道辦理停役，並不能
    合理化其上開不法行為，並審酌其及雖未完全坦承犯行，惟就本件犯罪經過供述
    甚詳及其素行、所生危害及犯罪後態度等一切情狀，量處如主文所示之刑，以示
    懲儆。至公訴人雖就本件具體求刑有期徒刑一年六月，惟審酌被告甲○○坦承犯
    案經過、服役期間之長短及其確實有罹患如上所述之病症，是本件應以量處有期
    徒刑一年二月為適當，惟因其身負保家衛國重任，竟以不法方法辦理因病停役，
    易誤使一般大眾誤以為有錢、有管道即可提前退伍，更易使其他役男存有僥倖心
    態，認為事後被查獲頂多回役而已，是本件自不宜宣告緩刑。至偽造之「診斷證
    書（稿）」上所偽造之「鄭澄懋」署押一枚、「林欣榮」署押一枚、「鄭澄懋」
    印文二枚，爰依刑法第二百十九條之規定，不問屬於犯人與否，併予宣告沒收之
    。
二、被告巳○○部分：
  (一)訊據被告巳○○對於右揭事實坦承不諱，且依卷附「診斷證明書（稿）」上所記
    載之診斷日期為八十九年八月十四日，惟在該日被告巳○○僅掛號皮膚科門診，
    且並無就診紀錄，何來診斷出其罹有「脊椎骨左傾彎曲貳拾貳度」之病症，且經
    本院向三軍總醫院函查被告巳○○於申請核發正式診斷證明書之日即八十九年九
    月十八日之就診情形，經該院函復稱：「趙員（病歷號：七六四一五）於八
    十九年九月十八日至本院骨科門診就診，主訴右肢體疼痛腫塊，診治醫師為朱正
    民，僅給予藥物治療，未開立診斷證明書，亦未安排趙員做脊柱照相檢查」，有
    該院九十二年六月五日函暨附件四就醫疑義說明及附件五病歷影本在卷可查，而
    被告於取得該診斷證明書（稿）後，姑不論其對於該診斷證明書（稿）所記載之
    病症是否了解，然其於八十九年八月十四日當日既僅掛號並未就診，且其自承並
    未接受過脊柱照相檢查，顯然其明知該診斷證明書（稿）確係偽造無誤。再查，
    證人林柳池在偵查中亦證稱前開診斷證明書（稿）並非其所簽立等語（見偵字第
    四六七號卷第三一頁），並有林柳池醫師、朱正民醫師聲明上開診斷證明書並
    非渠等所簽立之會辦意見單在卷可稽（見偵字第四六七號卷第十三頁），此外
    ，並有經偽造之三軍總醫院「診斷證明書（稿）」、「診斷證明書」、停役令、
    個人兵籍資料、國防部函覆義務役官辦理因病停役之流程及相關作業規定及三軍
    總醫院如理由欄一、(二)之函文暨相關作業規定、紙本等件附卷可稽。從而，被告
    巳○○為求提前退伍，明知其並未罹有如事實欄所述之病症，竟與年籍姓名不詳
    之學長，基於共同之犯意，依其指示赴三軍總醫院就診，其後並取得虛偽不實之
    診斷證明書（稿），復持該偽造之診斷證明書（稿）至三軍總醫院服務台，使承
    辦人員誤信其內容而換發正式診斷證明書予被告收執，其再據以攜回部隊申請提
    前退役，則其意圖免除兵役而共同行使偽造公文書及偽為疾病之犯行，堪以認定
    ，自應依法論科。
  (二)核被告巳○○所為，係犯刑法第二百十六條、第二百十一條之行使偽造公文書罪
    、同法第二百十六條、第二百十四條之行使使公務員登載不實之公文書罪、修正
    前陸海空軍刑法第八十九條第一項之詐偽妨害兵役罪（理由詳如理由欄一、(三)所
    述）。又被告巳○○與真實姓名不詳之學長間，就上開犯行有犯意聯絡及行為分
    擔，均為共同正犯。再查，被告巳○○所犯行使偽造公文書、行使使公務員登載
    不實文書及詐偽妨害兵役各罪間，均有方法與目的之牽連關係，應從一重之行使
    偽造公文書罪處斷。爰審酌服兵役保家衛國乃為國民應盡之義務，對任何人而言
    ，不但是一種責任，也是一種榮譽，而被告巳○○為入伍服役之役男，竟不思保
    衛國家，為圖提前退役，竟花費六萬元以虛偽不實之診斷證明書申辦停役，共計
    僅服役六個月又七天，嚴重破壞兵役之公平性，並審酌其坦承犯行及其素行、所
    生危害及犯罪後態度等一切情狀，量處如主文所示之刑，以示懲儆。至公訴人雖
    就本件具體求刑有期徒刑一年六月，惟審酌被告巳○○坦承犯案經過、服役期間
    之長短，是本件應以量處有期徒刑一年三月為適當，惟因其身負保家衛國重任，
    竟以不法方法辦理因病停役，易誤使一般大眾誤以為有錢、有管道即可提前退伍
    ，更易使其他役男存有僥倖心態，認為事後被查獲頂多回役而已，是本件以不宣
    告緩刑為宜，併此敘明。至偽造之「診斷證明書（稿）」上所偽造之「林柳池」
    署押一枚及「林柳池」印文三枚，爰依刑法第二百十九條之規定，不問屬於犯人
    與否，併予宣告沒收之。
三、被告辛○○部分：
  (一)訊據被告辛○○對於右揭事實坦承不諱，核與共同被告未○○供述情節相符，且
    被告自承並未做過核磁共振檢查，亦經三軍總醫院函覆屬實，又證人劉敏英在偵
    查中亦證稱前開診斷證明書（稿）並非其所簽立等語（見偵字第四六七三號卷第
三一頁），此外，並有經偽造之三軍總醫院「診斷證明書（稿）」、「診斷證明
    書」、個人兵籍資料、國防部函覆義務役官辦理因病停役之流程及相關作業規定
    及三軍總醫院如理由欄一、(二)之函文暨相關作業規定、紙本、病歷資料等件附卷
    可稽。從而，被告辛○○為求提前退伍，明知其並未罹有如事實欄所述之病症，
    竟與未○○及年籍姓名不詳之「小林」，基於共同之犯意，依其指示赴三軍總醫
    院就診，其後並取得虛偽不實之診斷證明書（稿），復持該偽造之診斷證明書（
    稿）至三軍總醫院服務台，使承辦人員誤信其內容而換發正式診斷證明書予被告
    收執，其再據以攜回部隊申請提前退役，則其意圖免除兵役而共同行使偽造公文
    書及偽為疾病之犯行，堪以認定，自應依法論科。
  (二)核被告辛○○所為，係犯刑法第二百十六條、第二百十一條之行使偽造公文書罪
    、同法第二百十六條、第二百十四條之行使使公務員登載不實之公文書罪、修正
    前陸海空軍刑法第八十九條第一項之詐偽妨害兵役罪（理由詳如理由欄一、(三)所
    述）。又被告辛○○與未○○及真實姓名年籍不詳綽號「小林」之成年男子間，
    就上開犯行有犯意聯絡及行為分擔，均為共同正犯。再查，被告辛○○所犯行使
    偽造公文書、行使使公務員登載不實文書及詐偽妨害兵役各罪間，均有方法與目
    的之牽連關係，應從一重之行使偽造公文書罪處斷。爰審酌服兵役保家衛國乃為
    國民應盡之義務，對任何人而言，不但是一種責任，也是一種榮譽，而被告辛○○為入伍服役之役男，竟不思保衛國家，為圖提前退役，竟花費十五萬元以虛偽
    不實之診斷證明書申辦停役，共計僅服役三個月又九天，嚴重破壞兵役之公平性
    ，並審酌其坦承犯行及其素行、所生危害及犯罪後態度等一切情狀，量處如主文
    所示之刑，以示懲儆。至公訴人雖就本件具體求刑有期徒刑一年六月，惟審酌被
    告辛○○坦承犯案經過、服役期間之長短，是本件應以量處有期徒刑一年四月為
    適當，惟因其身負保家衛國重任，竟以不法方法辦理因病停役，易誤使一般大眾
    誤以為有錢、有管道即可提前退伍，更易使其他役男存有僥倖心態，認為事後被
    查獲頂多回役而已，是本件自不宜宣告緩刑，併此敘明。至偽造之「診斷證明書
    （稿）」上所偽造之「劉敏英」署押一枚、「林欣榮」署押一枚及「劉敏英」印
    文四枚，爰依刑法第二百十九條之規定，不問屬於犯人與否，併予宣告沒收之。
四、被告丁○○部分：
  (一)訊據被告丁○○對於右揭事實坦承不諱，且被告自承並未做過核磁共振檢查，經
    本院向三軍總醫院函查被告丁○○於八十八年八月二十日就診情形，該院函覆稱
    ：「張員（病歷號：七三四三二四）於八十八年八月二十日至本院神經外科門
    診就診，主訴下背痛，診治醫師為夏中慶，初步診斷為下背肌膜炎，給予藥物治
    療，未開立診斷證明書，亦無安排張員做核磁共振檢查」，有該院九十二年六月
    五日函暨附件四就醫疑義說明及附件五病歷影本在卷可查。又證人劉敏英在偵查
    中亦證稱前開診斷證明書（稿）並非其所簽立等語（見偵字第四六七六號卷第五
    一頁），且三軍總醫院亦函覆稱經比對該院醫師開具中文診斷書之核對章及簽名
    表，及神經外科劉敏英醫師確認後，判斷被告丁○○之診斷證明書稿應屬偽造，
    有該院九十年八月二十八日函文在卷可查（見偵字第四六七六號卷第十七、十八
    頁），並經內政部警政署刑事警察局將三軍總醫院劉敏英醫師開立之診斷證明書
    （稿）及本件被告丁○○所提出之診斷證明書（稿）以重疊比對法及特徵比對法
    鑑驗結果，認其上劉敏英簽名之字跡並不相符，亦有該局九十年十一月五日鑑驗
    通知書附卷可按。此外，並有經偽造之三軍總醫院「診斷證明書（稿）」、「診
    斷證明書」、個人兵籍資料、國防部函覆義務役官辦理因病停役之流程及相關作
    業規定及三軍總醫院如理由欄一、(二)之函文暨相關作業規定、紙本、病歷資料等
    件附卷可稽。從而，被告丁○○為求提前退伍，明知其並未罹有如事實欄所述之
    病症，竟與年籍姓名不詳之「小林」，基於共同之犯意，依其指示赴三軍總醫院
    就診，其後並取得虛偽不實之診斷證明書（稿），復持該偽造之診斷證明書（稿
    ）至三軍總醫院服務台，使承辦人員誤信其內容而換發正式診斷證明書予被告收
    執，其再據以攜回部隊申請提前退役，則其意圖免除兵役而共同行使偽造公文書
    及偽為疾病之犯行，堪以認定，自應依法論科。
  (二)核被告丁○○所為，係犯刑法第二百十六條、第二百十一條之行使偽造公文書罪
    、同法第二百十六條、第二百十四條之行使使公務員登載不實之公文書罪、修正
    前陸海空軍刑法第八十九條第一項之詐偽妨害兵役罪（理由詳如理由欄一、(三)所
    述）。又被告丁○○與真實姓名年籍不詳綽號「小林」之成年男子間，就上開犯
    行有犯意聯絡及行為分擔，均為共同正犯。再查，被告丁○○所犯行使偽造公文
    書、行使使公務員登載不實文書及詐偽妨害兵役各罪間，均有方法與目的之牽連
    關係，應從一重之行使偽造公文書罪處斷。爰審酌服兵役保家衛國乃為國民應盡
    之義務，對任何人而言，不但是一種責任，也是一種榮譽，而被告丁○○為入伍
    服役之役男，竟不思保衛國家，為圖提前退役，竟花費十四萬元以虛偽不實之診
    斷證明書申辦停役，共計僅服役五個月又十三天，嚴重破壞兵役之公平性，又被
    告丁○○雖辯以因其父罹病，家計困難，惟其父最後一次接受門診治療係於八十
    八年五月十三日，尚在其在入伍服役前，是其所辯並不足採，並審酌其坦承犯行
    及其素行、所生危害及犯罪後態度等一切情狀，量處如主文所示之刑，以示懲儆
    。至公訴人雖就本件具體求刑有期徒刑一年六月，惟審酌被告丁○○坦承犯案經
    過、服役期間之長短，是本件應以量處有期徒刑一年四月為適當，惟因其身負保
    家衛國重任，竟以不法方法辦理因病停役，易誤使一般大眾誤以為有錢、有管道
    即可提前退伍，更易使其他役男存有僥倖心態，認為事後被查獲頂多回役而已，
    是本件自不宜宣告緩刑，併此敘明。至偽造之「診斷證明書（稿）」上所偽造之
    「劉敏英」署押一枚、「劉敏英」印文三枚，爰依刑法第二百十九條之規定，不
    問屬於犯人與否，併予宣告沒收之。
五、被告丙○○部分：
  (一)訊據被告丙○○對於右揭事實坦承不諱，且被告自承並未做過脊椎照相檢查，而
    經本院向三軍總醫院函查被告丙○○於八十八年九月六日就診情形，該院函覆稱
    「吳員（病歷號：七三六一六五）於八十八年九月六日至本院骨科門診就診，
    診治醫師為葉祖德，當時曾安排吳員做脊椎之Ｘ光檢查，診治為腰背肌膜炎，當
    時門診為開立診斷證明書」，有該院九十二年六月五日函暨附件四就醫疑義說明
    及附件五病歷影本在卷可查。又證人林柳池在偵查中亦證稱前開診斷證明書（稿
    ）並非其所簽立等語（見偵字第四六八號卷第三五頁），且三軍總醫院亦函覆
    稱經比對該院醫師開具中文診斷書之核對章及簽名表，及骨科林柳池醫師確認後
    ，判斷被告丙○○之診斷證明書稿應屬偽造，有該院九十年八月二十八日函文在
    卷可查（見偵字第四六七六號卷第十七、十八頁），並經內政部警政署刑事警察
    局將三軍總醫院林柳池醫師開立之診斷證明書（稿）及本件被告丙○○所提出之
    診斷證明書（稿）以重疊比對法及特徵比對法鑑驗結果，認其上林柳池簽名之字
    跡並不相符，亦有該局九十年十一月五日鑑驗通知書附卷可按。此外，並有經偽
    造之三軍總醫院「診斷證明書（稿）」、個人兵籍資料、國防部函覆義務役官辦
    理因病停役之流程及相關作業規定及三軍總醫院如理由欄一、(二)之函文暨相關作
    業規定、紙本、病歷資料等件附卷可稽。從而，被告丙○○為求提前退伍，明知
    其並未罹有如事實欄所述之病症，竟與年籍姓名不詳之「林哥」，基於共同之犯
    意，依其指示赴三軍總醫院就診，其後並取得虛偽不實之診斷證明書（稿），復
    持該偽造之診斷證明書（稿）至三軍總醫院服務台，使承辦人員誤信其內容而換
    發正式診斷證明書予被告收執，其再據以攜回部隊申請提前退役，則其意圖免除
    兵役而共同行使偽造公文書及偽為疾病之犯行，堪以認定，自應依法論科。
  (二)核被告丙○○所為，係犯刑法第二百十六條、第二百十一條之行使偽造公文書罪
    、同法第二百十六條、第二百十四條之行使使公務員登載不實之公文書罪、修正
    前陸海空軍刑法第八十九條第一項之詐偽妨害兵役罪（理由詳如理由欄一、(三)所
    述）。又被告丙○○與真實姓名年籍不詳綽號「林哥」之成年男子間，就上開犯
    行有犯意聯絡及行為分擔，均為共同正犯。再查，被告丙○○所犯行使偽造公文
    書、行使使公務員登載不實文書及詐偽妨害兵役各罪間，均有方法與目的之牽連
    關係，應從一重之行使偽造公文書罪處斷。爰審酌服兵役保家衛國乃為國民應盡
    之義務，對任何人而言，不但是一種責任，也是一種榮譽，而被告丙○○為入伍
    服役之役男，竟不思保衛國家，為圖提前退役，竟花費七、八萬元以虛偽不實之
    診斷證明書申辦停役，共計僅服役四個月又十九天，嚴重破壞兵役之公平性，並
    審酌其坦承犯行及其素行、所生危害及犯罪後態度等一切情狀，量處如主文所示
    之刑，以示懲儆。至公訴人雖就本件具體求刑有期徒刑一年六月，辯護人並辯以
    ：被告丙○○之父早年亡故，母親罹有高血脂症、脂肪肝等病症，並於八十八年
    七月十五日入院，而其兄為極重度智障，係因為照顧母、兄始提出退伍等語，經
    審酌被告丙○○坦承犯案經過、服役期間之長短，且其母親於八十八年七月二十
    日即已出院，其尚有一姊可照顧家庭，並不能合理化其上開不法行為，是本件應
    以量處有期徒刑一年四月為適當，惟因其身負保家衛國重任，竟以不法方法辦理
    因病停役，易誤使一般大眾誤以為有錢、有管道即可提前退伍，更易使其他役男
    存有僥倖心態，認為事後被查獲頂多回役而已，是本件自不宜宣告緩刑，併此敘
    明。至偽造之「診斷證明書（稿）」上所偽造之「林柳池」署押二枚、「林柳池
    」印文四枚，爰依刑法第二百十九條之規定，不問屬於犯人與否，併予宣告沒收
    之。
六、被告午○○部分：
  (一)訊據被告午○○對於右揭事實坦承不諱，核與共同被告未○○供述情節相符，且
    被告自承並未做過核磁共振檢查，亦經三軍總醫院函覆屬實，又證人劉敏英在偵
    查中亦證稱前開診斷證明書（稿）並非其所簽立等語（見偵字第四六八二號卷第
    三七頁），並有劉敏英醫師聲明上開診斷證明書並非其本人手稿，亦非其本人之
    印鑑，亦有會辦意見單在卷可稽（見偵字第四六七號卷第十三頁），此外，並
    有經偽造之三軍總醫院「診斷證明書（稿）」、「診斷證明書」、個人兵籍資料
    、國防部函覆義務役官辦理因病停役之流程及相關作業規定及三軍總醫院如理由
    欄一、(二)之函文暨相關作業規定、紙本、病歷資料、存摺等件附卷可稽。從而，
    被告午○○為求提前退伍，明知其並未罹有如事實欄所述之病症，竟與未○○及
    年籍姓名不詳之「小林」，基於共同之犯意，依其指示赴三軍總醫院就診，其後
    並取得虛偽不實之診斷證明書（稿），復持該偽造之診斷證明書（稿）至三軍總
    醫院服務台，使承辦人員誤信其內容而換發正式診斷證明書予被告收執，其再據
    以攜回部隊申請提前退役，則其意圖免除兵役而共同行使偽造公文書及偽為疾病
    之犯行，堪以認定，自應依法論科。
  (二)核被告午○○所為，係犯刑法第二百十六條、第二百十一條之行使偽造公文書罪
    、同法第二百十六條、第二百十四條之行使使公務員登載不實之公文書罪、修正
    前陸海空軍刑法第八十九條第一項之詐偽妨害兵役罪（理由詳如理由欄一、(三)所
    述）。又被告午○○與未○○及真實姓名年籍不詳綽號「小林」之成年男子間，
    就上開犯行有犯意聯絡及行為分擔，均為共同正犯。再查，被告午○○所犯行使
    偽造公文書、行使使公務員登載不實文書及詐偽妨害兵役各罪間，均有方法與目
    的之牽連關係，應從一重之行使偽造公文書罪處斷。爰審酌服兵役保家衛國乃為
    國民應盡之義務，對任何人而言，不但是一種責任，也是一種榮譽，而被告午○○為入伍服役之役男，竟不思保衛國家，為圖提前退役，竟花費二十萬元以虛偽
    不實之診斷證明書申辦停役，共計僅服役五個月又十二天，嚴重破壞兵役之公平
    性，並審酌其坦承犯行及其素行、所生危害及犯罪後態度等一切情狀，量處如主
    文所示之刑，以示懲儆。至公訴人雖就本件具體求刑有期徒刑一年六月，惟審酌
    被告午○○坦承犯案經過、服役期間之長短，是本件應以量處有期徒刑一年四月
    為適當，惟因其身負保家衛國重任，竟以不法方法辦理因病停役，易誤使一般大
    眾誤以為有錢、有管道即可提前退伍，更易使其他役男存有僥倖心態，認為事後
    被查獲頂多回役而已，是本件自不宜宣告緩刑，併此敘明。至偽造之「診斷證明
    書（稿）」上所偽造之「劉敏英」署押一枚、「林欣榮」署押一枚及「劉敏英」
    印文四枚，爰依刑法第二百十九條之規定，不問屬於犯人與否，併予宣告沒收之
    。
七、被告壬○○部分：
  (一)訊據被告壬○○對於右揭事實坦承不諱，且經本院向三軍總醫院函查被告壬○○
    於八十九年十月三十日就診情形，經該院函覆稱：「華員（病歷號：00000
    00）於八十九年十月三十日至本院心臟內科門診就診，診治醫師為鄭景仁，初
    步臆斷為僧帽瓣脫垂，並為其申請心臟超音波檢查，但華員未至檢查室受檢，故
    無正式報告，且該員並未再來申請診斷證明書」，有該院九十二年六月五日函暨
    附件四就醫疑義說明及附件五病歷影本在卷可查。又鄭景仁醫師聲明上開診斷證
    明書（稿）非其本人筆跡，印文亦屬偽刻，亦有會辦意見單在卷可稽（見偵字第
    四六八四號卷第十四頁），此外，並有經偽造之三軍總醫院「診斷證明書（稿）
    」、「診斷證明書」、個人兵籍資料、停役令、國防部函覆義務役官辦理因病停
    役之流程及相關作業規定及三軍總醫院如理由欄一、(二)之函文暨相關作業規定、
    紙本、病歷資料等件附卷可稽。從而，被告壬○○為求提前退伍，明知其並未罹
    有如事實欄所述之病症，竟與年籍姓名不詳之「陳先生」，基於共同之犯意，依
    其指示赴三軍總醫院就診，其後並取得虛偽不實之診斷證明書（稿），復持該偽
    造之診斷證明書（稿）至三軍總醫院服務台，使承辦人員誤信其內容而換發正式
    診斷證明書予被告收執，其再據以攜回部隊申請提前退役，則其意圖免除兵役而
    共同行使偽造公文書及偽為疾病之犯行，堪以認定，自應依法論科。
  (二)核被告壬○○所為，係犯刑法第二百十六條、第二百十一條之行使偽造公文書罪
    、同法第二百十六條、第二百十四條之行使使公務員登載不實之公文書罪、修正
    前陸海空軍刑法第八十九條第一項之詐偽妨害兵役罪（理由詳如理由欄一、(三)所
    述）。又被告壬○○與真實姓名年籍不詳綽號「陳先生」之成年男子間，就上開
    犯行有犯意聯絡及行為分擔，均為共同正犯。再查，被告壬○○所犯行使偽造公
    文書、行使使公務員登載不實文書及詐偽妨害兵役各罪間，均有方法與目的之牽
    連關係，應從一重之行使偽造公文書罪處斷。爰審酌服兵役保家衛國乃為國民應
    盡之義務，對任何人而言，不但是一種責任，也是一種榮譽，而被告壬○○為入
    伍服役之役男，竟不思保衛國家，為圖提前退役，竟花費三十萬元以虛偽不實之
    診斷證明書申辦停役，共計僅服役二個月又十一天，嚴重破壞兵役之公平性，並
    審酌其坦承犯行及其素行、所生危害及犯罪後態度等一切情狀，量處如主文所示
    之刑，以示懲儆。至公訴人雖就本件具體求刑有期徒刑一年六月，惟審酌被告壬○○坦承犯案經過、服役期間之長短，是本件應以量處有期徒刑一年四月為適當
    ，惟因其身負保家衛國重任，竟以不法方法辦理因病停役，易誤使一般大眾誤以
    為有錢、有管道即可提前退伍，更易使其他役男存有僥倖心態，認為事後被查獲
    頂多回役而已，是本件自不宜宣告緩刑，併此敘明。至偽造之「診斷證明書（稿
    ）」上所偽造之「鄭景仁」署押二枚、「鄭景仁」印文三枚，爰依刑法第二百十
    九條之規定，不問屬於犯人與否，併予宣告沒收之。
八、被告丑○○部分：
  (一)訊據被告丑○○對於右揭事實坦承不諱，且經本院向三軍總醫院函查被告丑○○
    於八十九年十二月十五日就診情形，經該院函覆稱：「楊員（病歷號：七七二
    二二八）於八十九年十二月十五日至本院神經外科門診就診，主訴下背痛，診治
    醫師為劉敏英，給予藥物治療，未開立診斷證明書，亦無安排楊員做核磁共振檢
    查」，有該院九十二年六月五日函暨附件四就醫疑義說明及附件五病歷影本在卷
    可查。又證人劉敏英在偵查中亦證稱前開診斷證明書（稿）並非其所簽立等語（
    見偵字第四六八三號卷第三八頁），並有劉敏英醫師聲明上開診斷證明書並非其
    本人手稿，亦非其本人之印鑑，亦有會辦意見單在卷可稽（見偵字第四六八三號
    卷第十五頁），此外，並有經偽造之三軍總醫院「診斷證明書（稿）」、「診斷
    證明書」、個人兵籍資料、國防部函覆義務役官辦理因病停役之流程及相關作業
    規定及三軍總醫院如理由欄一、(二)之函文暨相關作業規定、紙本、病歷資料等件
    附卷可稽。從而，被告丑○○為求提前退伍，明知其並未罹有如事實欄所述之病
    症，竟與年籍姓名不詳之「朱先生」，基於共同之犯意，依其指示赴三軍總醫院
    就診，其後並取得虛偽不實之診斷證明書（稿），復持該偽造之診斷證明書（稿
    ）至三軍總醫院服務台，使承辦人員誤信其內容而換發正式診斷證明書予被告收
    執，其再據以攜回部隊申請提前退役，則其意圖免除兵役而共同行使偽造公文書
    及偽為疾病之犯行，堪以認定，自應依法論科。
  (二)核被告丑○○所為，係犯刑法第二百十六條、第二百十一條之行使偽造公文書罪
    、同法第二百十六條、第二百十四條之行使使公務員登載不實之公文書罪、修正
    前陸海空軍刑法第八十九條第一項之詐偽妨害兵役罪（理由詳如理由欄一、(三)所
    述）。又被告丑○○與真實姓名年籍不詳綽號「朱先生」之成年男子間，就上開
    犯行有犯意聯絡及行為分擔，均為共同正犯。再查，被告丑○○所犯行使偽造公
    文書、行使使公務員登載不實文書及詐偽妨害兵役各罪間，均有方法與目的之牽
    連關係，應從一重之行使偽造公文書罪處斷。爰審酌服兵役保家衛國乃為國民應
    盡之義務，對任何人而言，不但是一種責任，也是一種榮譽，而被告丑○○為入
    伍服役之役男，竟不思保衛國家，為圖提前退役，竟花費十一萬元以虛偽不實之
    診斷證明書申辦停役，共計僅服役二個月又四天，嚴重破壞兵役之公平性，並審
    酌其坦承犯行及其素行、所生危害及犯罪後態度等一切情狀，量處如主文所示之
    刑，以示懲儆。至公訴人雖就本件具體求刑有期徒刑一年六月，惟審酌被告丑○○坦承犯案經過、服役期間之長短，是本件應以量處有期徒刑一年四月為適當，
    惟因其身負保家衛國重任，竟以不法方法辦理因病停役，易誤使一般大眾誤以為
    有錢、有管道即可提前退伍，更易使其他役男存有僥倖心態，認為事後被查獲頂
    多回役而已，是本件自不宜宣告緩刑，併此敘明。至偽造之「診斷證明書（稿）
    」上所偽造之「劉敏英」署押一枚、「林欣榮」署押一枚、「劉敏英」印文四枚
    ，爰依刑法第二百十九條之規定，不問屬於犯人與否，併予宣告沒收之。
九、被告亥○○部分：
  (一)訊據被告亥○○對於右揭事實坦承不諱，且經本院向三軍總醫院函查被告亥○○
    於八十九年十月十七日就診情形，經該院函復稱：「本院無關員（病歷號：七
    五八一九四）於八十九年十月十七日至本院門診就診紀錄，亦無其接受任何檢查
    ，及開立任何診斷證明書之紀錄」，有該院九十二年六月五日函暨附件四就醫疑
    義說明及附件五病歷影本在卷可查。又證人劉敏英在偵查中亦證稱前開診斷證明
    書（稿）並非其字跡等語（見偵字第四六八六號卷第二九頁）。此外，並有經偽
    造之三軍總醫院「診斷證明書（稿）」、「診斷證明書」、個人兵籍資料、國防
    部函覆義務役官辦理因病停役之流程及相關作業規定及三軍總醫院如理由欄一、
    (二)之函文暨相關作業規定、紙本、病歷資料等件附卷可稽。從而，被告亥○○為
    求提前退伍，明知其並未罹有如事實欄所述之病症，竟與張騏耀基於共同之犯意
    ，依其指示赴三軍總醫院就診，其後並取得虛偽不實之診斷證明書（稿），復持
    該偽造之診斷證明書（稿）至三軍總醫院服務台，使承辦人員誤信其內容而換發
    正式診斷證明書予被告收執，其再據以攜回部隊申請提前退役，則其意圖免除兵
    役而共同行使偽造公文書及偽為疾病之犯行，堪以認定，自應依法論科。
  (二)核被告亥○○所為，係犯刑法第二百十六條、第二百十一條之行使偽造公文書罪
    、同法第二百十六條、第二百十四條之行使使公務員登載不實之公文書罪、修正
    前陸海空軍刑法第八十九條第一項之詐偽妨害兵役罪（理由詳如理由欄一、(三)所
    述）。又被告亥○○與張騏耀間，就上開犯行有犯意聯絡及行為分擔，均為共同
    正犯。再查，被告亥○○所犯行使偽造公文書、行使使公務員登載不實文書及詐
    偽妨害兵役各罪間，均有方法與目的之牽連關係，應從一重之行使偽造公文書罪
    處斷。爰審酌服兵役保家衛國乃為國民應盡之義務，對任何人而言，不但是一種
    責任，也是一種榮譽，而被告亥○○為入伍服役之役男，竟不思保衛國家，為圖
    提前退役，竟以虛偽不實之診斷證明書申辦停役，共計僅服役五個月又五天，嚴
    重破壞兵役之公平性，並審酌其坦承犯行及其素行、所生危害及犯罪後態度等一
    切情狀，量處如主文所示之刑，以示懲儆。至公訴人雖就本件具體求刑有期徒刑
    一年六月，惟審酌被告亥○○坦承犯案經過、服役期間之長短，是本件應以量處
    有期徒刑一年四月為適當，惟因其身負保家衛國重任，竟以不法方法辦理因病停
    役，易誤使一般大眾誤以為有錢、有管道即可提前退伍，更易使其他役男存有僥
    倖心態，認為事後被查獲頂多回役而已，是本件自不宜宣告緩刑，併此敘明。至
    偽造之「診斷證明書（稿）」上所偽造之「劉敏英」署押一枚、「劉敏英」印文
    三枚，爰依刑法第二百十九條之規定，不問屬於犯人與否，併予宣告沒收之。
十、被告辰○○部分：
  (一)訊據被告辰○○矢口否認有何前揭偽造文書及違反陸海空軍刑法之犯行，辯稱：
    該「診斷證明書（稿）」係醫生開給伊的，伊是真的有病，伊下背神經蹲久了會
    麻麻的，伊並沒有花錢請別人幫伊辦理，伊是在神經外科門診掛號，有照Ｘ光，
    也有作核磁共振云云。惟查：被告辰○○自八十九年七月三日入伍後，在三軍總
醫院僅有三次掛號紀錄，第一次係於八十九年八月十六日至家庭醫學科門診就診
    ，主訴咳嗽及喉嚨痛，第二次係於八十九年九月二十七日在神經外科門診掛號，
    惟並無就診紀錄，第三次係於八十九年九月二十九日在神經外科門診掛號，惟亦
    無就診紀錄，有三軍總醫院檢送之被告辰○○病歷資料在卷可按；且經本院向三
    軍總醫院函查被告辰○○於八十九年九月二十九日就診情形，經該院函復稱：「
    本院無葉員（病歷號：七六四三三一）於八十九年九月二十九日至本院門診就
    診紀錄，亦無其接受任何檢查，及開立任何診斷證明書之紀錄」，有該院九十二
    年六月五日函暨附件四就醫疑義說明及附件五病歷影本在卷可查，顯見被告辰○○從未經三軍總醫師醫師神經外科醫師診療，則何來曾做過Ｘ光及核磁共振檢查
    ，又怎可能診斷出罹有「第五腰椎第一薦腸椎間盤突出併神經壓迫」之症狀，是
    其前開供述，顯屬卸責之詞，要難採信。再參以被告辰○○為一役齡男子，於服
    役前即經過專業且詳細之徵兵身體檢查，斯時並未檢查出上開症狀，迄服役僅三
    個月，即檢驗出有如「診斷證明書（稿）」上所載之症狀，要與常理有違，況衡
    情「診斷證明書（稿）」所記載之病症若屬真實，何以在開立該證明書後即未再
    返回醫院複診，抑或再赴其他醫院為更詳盡之檢查或治療？在在顯示，被告辰○○明知其並未罹有「下背痛」症狀，於八十九年九月二十九日純為偽造不實之診
    斷證明書始赴醫院掛號甚明。又查，證人即前開「診斷證明書（稿）」所記載之
    診斷軍醫鄭澄懋在偵查中證稱：前開診斷證明書（稿）並非其所開立，且辰○○
    於八十九年九月二十七日僅掛號但未看病，同年月二十九日也是只掛號，沒有看
    病等語（見偵字第一一五三二號卷第二八、三一頁），益足證上開診斷證明書（
    稿）係屬偽造。此外，並有經偽造之三軍總醫院「診斷證明書（稿）」、個人兵
    籍資料、國防部函覆義務役官辦理因病停役之流程及相關作業規定及三軍總醫院
    如理由欄一、(二)之函文暨相關作業規定、紙本等件附卷可稽。從而，被告辰○○
    為求提前退伍，明知其並未罹有如事實欄所述之病症，竟與不詳真實姓名年籍之
    成年男子基於共同之犯意，依其指示赴三軍總醫院就診，其後並取得虛偽不實之
    診斷證明書（稿），復持該偽造之診斷證明書（稿）至三軍總醫院服務台，使承
    辦人員誤信其內容而換發正式診斷證明書予被告收執，其再據以攜回部隊申請提
    前退役，則其意圖免除兵役而共同行使偽造公文書及偽為疾病之犯行，堪以認定
    ，自應依法論科。
  (二)核被告辰○○所為，係犯刑法第二百十六條、第二百十一條之行使偽造公文書罪
    、同法第二百十六條、第二百十四條之行使使公務員登載不實之公文書罪、修正
    前陸海空軍刑法第八十九條第一項之詐偽妨害兵役罪（理由詳如理由欄一、(三)所
    述）。又被告辰○○與不詳真實姓名年籍之成年男子間，就上開犯行有犯意聯絡
    及行為分擔，均為共同正犯。再查，被告辰○○所犯行使偽造公文書、行使使公
    務員登載不實文書及詐偽妨害兵役各罪間，均有方法與目的之牽連關係，應從一
    重之行使偽造公文書罪處斷。爰審酌服兵役保家衛國乃為國民應盡之義務，對任
    何人而言，不但是一種責任，也是一種榮譽，而被告辰○○為入伍服役之役男，
    竟不思保衛國家，為圖提前退役，竟以虛偽不實之診斷證明書申辦停役，共計僅
    服役三個月又二十一天，嚴重破壞兵役之公平性，且事後未坦承犯行，顯見其尚
    無悔意，而公訴人具體求刑二年一月，尚稱妥適等一切情狀，量處如主文所示之
    刑，以示懲儆。至偽造之「診斷證明書（稿）」上所偽造之「鄭澄懋」署押一枚
    、「劉敏英」署押一枚、「鄭澄懋」印文三枚，爰依刑法第二百十九條之規定，
    不問屬於犯人與否，併予宣告沒收之。
十一、被告未○○部分：
  (一)訊據被告未○○對於右揭事實坦承不諱，而就其本身辦理因病停役部分，被告自
    承並未做過磁核共振檢查，而經本院向三軍總醫院函查被告未○○於八十九年六
    月三十日就診情形，經該院函復稱：「蔡員（病歷號：七五九二一）於八十
    九年六月三十日至本院神經外科門診就診，主訴下背痛，診治醫師為劉敏英，曾
    安排其照Ｘ光檢查，但蔡員未照，未開立診斷證明書，亦無安排蔡員做核磁共振
    檢查」，有該院九十二年六月五日函暨附件四就醫疑義說明及附件五病歷影本在
    卷可查。又三軍總醫院亦函覆稱經比對該院醫師開具中文診斷書之核對章及簽名
    表，及神經外科劉敏英醫師確認後，判斷被告未○○之診斷證明書稿應屬偽造，
    有該院九十年八月二十八日函文在卷可查（見偵字第四六七六號卷第十七、十八
    頁），並經內政部警政署刑事警察局將三軍總醫院劉敏英醫師開立之診斷證明書
    （稿）及本件被告未○○所提出之診斷證明書（稿）以重疊比對法及特徵比對法
    鑑驗結果，認其上劉敏英簽名之字跡並不相符，亦有該局九十年十一月五日鑑驗
    通知書附卷可按。而就其為被告甲○○、辛○○、午○○辦理因病停役部分亦核
    與共同被告甲○○、辛○○、午○○供述情節相符。此外，並有經偽造之三軍總
    醫院「診斷證明書（稿）」、個人兵籍資料、國防部函覆義務役官辦理因病停役
    之流程及相關作業規定及三軍總醫院如理由欄一、(二)之函文暨相關作業規定、紙
    本、病歷資料等件附卷可稽。從而，被告未○○明知其本身及被告甲○○、辛○○、劉應均未罹有如事實欄所述之病症，竟與年籍姓名不詳之「小林」，基於共
    同之犯意，依其指示赴三軍總醫院就診，其後並取得虛偽不實之診斷證明書（稿
    ），復持該偽造之診斷證明書（稿）至三軍總醫院服務台，使承辦人員誤信其內
    容而換發正式診斷證明書予被告收執，其再據以攜回部隊申請提前退役，則被告
    未○○意圖免除兵役而共同行使偽造公文書及偽為疾病之連續犯犯行，堪以認定
    ，應予依法論科。
  (二)核被告未○○所為，係犯刑法第二百十六條、第二百十一條之行使偽造公文書罪
    、同法第二百十六條、第二百十四條之行使使公務員登載不實之公文書罪、修正
    前陸海空軍刑法第八十九條第一項之詐偽妨害兵役罪（理由詳如理由欄一、(三)所
    述）。又被告未○○與真實姓名年籍不詳綽號「小林」之成年男子間，及渠等分
    別與被告甲○○、辛○○、午○○間，就上開犯行各有犯意聯絡及行為分擔，均
    各為共同正犯。再查，被告未○○所犯行使偽造公文書、行使使公務員登載不實
    文書及詐偽妨害兵役各罪間，均有方法與目的之牽連關係，應從一重之行使偽造
    公文書罪處斷。又被告未○○先後多次偽造文書犯行，時間緊接、方法相同，觸
    犯犯罪構成要件相同之罪名，顯係基於概括犯意反覆為之，為連續犯，應以一罪
    論並加重其刑。爰審酌服兵役保家衛國乃為國民應盡之義務，對任何人而言，不
    但是一種責任，也是一種榮譽，而被告未○○為入伍服役之役男，竟不思保衛國
    家，為圖提前退役，竟花費二十萬元以虛偽不實之診斷證明書申辦停役，共計僅
    服役二個月又一天，嚴重破壞兵役之公平性，並造成社會大眾誤認只要有錢就可
    不用當兵之觀念，尤其被告未○○在知悉「三軍總醫院」辦理因病停役之管道後
    ，更從中介紹他人以此模式辦理因病停役，藉以獲取利益，其惡性更屬重大，並
    審酌其坦承犯行及其素行、所生危害及犯罪後態度等一切情狀，量處如主文所示
    之刑，以示懲儆。至公訴人雖就本件具體求刑有期徒刑二年六月，惟審酌被告未
    ○○坦承犯行、服役期間之長短，是本件應以量處有期徒刑二年四月為適當，併
    此敘明。至偽造之被告未○○名義之「診斷證明書（稿）」上所偽造之「劉敏英
    」署押一枚、「劉敏英」印文三枚；偽造之被告甲○○名義之「診斷證明書（稿
    ）」上所偽造之「鄭澄懋」署押一枚、「林欣榮」署押一枚及「鄭澄懋」印文三
    枚；偽造之被告辛○○名義之「診斷證明書（稿）」上所偽造之「劉敏英」署押
    一枚、「林欣榮」署押一枚及「劉敏英」印文四枚；偽造之被告午○○名義之「
    診斷證明書（稿）」上所偽造之「劉敏英」署押一枚、「林欣榮」署押一枚及「
    劉敏英」印文四枚，爰依刑法第二百十九條之規定，不問屬於犯人與否，均併予
    宣告沒收之。
十二、被告癸○○部分：
  (一)訊據被告癸○○對於右揭事實坦承不諱，且被告自承並未做過核磁共振檢查，經
    本院向三軍總醫院函查被告癸○○於八十八年四月十三日就診情形，經該院函覆
    稱：「黃員（病歷號：八一二一七二）於八十八年四月十三日因下背痛至本院
    神經外科門診就診，診治醫師為蔣永孝，有開立腰椎Ｘ光申請單，但無申請腰椎
    磁振造影檢查，亦無開立診斷證明書」，有該院九十二年六月五日函暨附件四就
    醫疑義說明及附件五病歷影本在卷可查。而蔣永孝醫師並聲明上開診斷證明書（
    稿）非其本人所開立，亦有會辦意見單在卷可稽（見偵字第四六八三號卷第十五
    頁）。此外，並有經偽造之三軍總醫院「診斷證明書（稿）」、「診斷證明書」
    、兵籍卡、停役令、國防部函覆義務役官辦理因病停役之流程及相關作業規定及
    三軍總醫院如理由欄一、(二)之函文暨相關作業規定、紙本、病歷資料等件附卷可
    稽。從而，被告癸○○為求提前退伍，明知其並未罹有如事實欄所述之病症，竟
    與年籍姓名不詳之「阿駱」，基於共同之犯意，依其指示赴三軍總醫院就診，其
    後並取得虛偽不實之診斷證明書（稿），復持該偽造之診斷證明書（稿）至三軍
    總醫院服務台，使承辦人員誤信其內容而換發正式診斷證明書予被告收執，其再
    據以攜回部隊申請提前退役，則其意圖免除兵役而共同行使偽造公文書及偽為疾
    病之犯行，堪以認定，自應依法論科。
  (二)核被告癸○○所為，係犯刑法第二百十六條、第二百十一條之行使偽造公文書罪
    、同法第二百十六條、第二百十四條之行使使公務員登載不實之公文書罪、修正
    前陸海空軍刑法第八十九條第一項之詐偽妨害兵役罪（理由詳如理由欄一、(三)所
    述）。又被告癸○○與真實姓名年籍不詳綽號「阿駱」之成年男子間，就上開犯
    行有犯意聯絡及行為分擔，均為共同正犯。再查，被告癸○○所犯行使偽造公文
    書、行使使公務員登載不實文書及詐偽妨害兵役各罪間，均有方法與目的之牽連
    關係，應從一重之行使偽造公文書罪處斷。爰審酌服兵役保家衛國乃為國民應盡
    之義務，對任何人而言，不但是一種責任，也是一種榮譽，而被告癸○○為入伍
    服役之役男，竟不思保衛國家，為圖提前退役，竟以虛偽不實之診斷證明書申辦
    停役，嗣後並花費二十五萬元遮掩犯行，共計僅服役四個月又十六天，嚴重破壞
    兵役之公平性，並審酌其坦承犯行及其素行、所生危害及犯罪後態度等一切情狀
    ，量處如主文所示之刑，以示懲儆。至公訴人雖就本件具體求刑有期徒刑一年六
    月，惟審酌被告癸○○坦承犯案經過、服役期間之長短，是本件應以量處有期徒
    刑一年四月為適當，惟因其身負保家衛國重任，竟以不法方法辦理因病停役，易
    誤使一般大眾誤以為有錢、有管道即可提前退伍，更易使其他役男存有僥倖心態
    ，認為事後被查獲頂多回役而已，是本件自不宜宣告緩刑，併此敘明。至偽造之
    「診斷證明書（稿）」上所偽造之「蔣永孝」署押一枚、「蔣永孝」印文二枚，
    爰依刑法第二百十九條之規定，不問屬於犯人與否，併予宣告沒收之。
十三、被告戌○○部分：
  (一)訊據被告戌○○矢口否認有何前揭偽造文書及違反陸海空軍刑法之犯行，辯稱：
    伊是真的有病痛，並沒有花錢，當初看病時是由帶隊官帶伊去的，伊不知道那名
    帶隊官是叫什麼名字，伊去看病後，是帶隊官交給伊單子叫伊去櫃台換發正式之
    診斷證明書，伊並不知道「診斷證明書（稿）是假的，伊有作過檢查，但不知道
    那台機器是什麼云云。惟查：被告戌○○自八十八年九月六日入伍後，在三軍總
    醫院之門診掛號紀錄，分別係八十八年十月十四日、同年十一月二十四日、八十
    九年一月四日、同年月十八日之耳鼻喉科，八十九年一月二十九日、同年二月十
    九日、同年三月一日之家庭醫學科，八十九年四月十九日之耳鼻喉科，八十九年
    四月二十六日、同年五月二日之家庭醫學科，八十九年五月十五日之一般外科，
    八十九年五月二十三日之家庭醫學科，八十九年五月三十日之耳鼻喉科，有三軍
    總醫院檢送之被告戌○○病歷資料在卷可按，則被告既從未在骨科就診，何來會
    有骨科醫師林柳池所開立之「診斷證明書（稿）」，又焉能檢驗出其罹有「(一)第
    五腰椎第一薦腸椎間盤突出併神經壓迫；(二)第四、五節腰椎椎間盤突出」之病症
    ？且觀諸被告戌○○所提出憑以申請正式診斷證明書之「診斷證明書（稿）」，
    其上診斷日期記載為八十九年四月十七日，但就卷內有關被告戌○○之門診病歷
    資料觀之，其於該日並未至三軍總醫院看診，而經本院向三軍總醫院函查被告戌
    ○○於八十九年四月十七日就診情形，經該院亦函復稱：「本院無謝員（病歷號
    ：七三九五四六）於八十八年四月十七日至本院門診就診之紀錄，亦無開立診
    斷證明書、及安排任何檢查之紀錄」，有該院九十二年六月五日函暨附件四就醫
    疑義說明及附件五病歷影本在卷可查。則被告戌○○既從未於八十九年四月十七
    日至三軍總醫院看診，其所取得之「診斷證明書（稿）」顯見係屬偽造無訛。況
    若誠如被告戌○○所言是帶隊官所給，何以其不知該帶隊官之姓名、年籍及聯絡
    方式，實與常情未合，再參以「診斷證明書（稿）」所記載之病症若屬真實，何
    以被告戌○○在開立該證明書後並未針對其病症至骨科或神經外科複診，抑或再
    赴其他醫院為更詳盡之檢查或治療？在在顯示，被告戌○○明知其並未罹有「(一)
    第五腰椎第一薦腸椎間盤突出併神經壓迫；(二)第四、五節腰椎椎間盤突出」之病
    症。另林柳池醫師並聲明上開診斷證明書（稿）非其本人簽名及授權其他醫師所
    開立，亦有會辦意見單在卷可稽頁）。此外，並有經偽造之三軍總醫院「診斷證
    明書（稿）」、「診斷證明書」、兵籍表、停役令、國防部函覆義務役官辦理因
    病停役之流程及相關作業規定及三軍總醫院如理由欄一、(二)之函文暨相關作業規
    定、紙本等件附卷可稽。是被告戌○○前開辯解，顯係事後卸責之詞，委不足採
    ，從而，被告戌○○為求提前退伍，明知其並未罹有如事實欄所述之病症，竟與
    年籍姓名不詳之成年男子，基於共同之犯意，依其指示赴三軍總醫院就診，其後
    並取得虛偽不實之診斷證明書（稿），復持該偽造之診斷證明書（稿）至三軍總
    醫院服務台，使承辦人員誤信其內容而換發正式診斷證明書予被告收執，其再據
    以攜回部隊申請提前退役，則其意圖免除兵役而共同行使偽造公文書及偽為疾病
    之犯行，堪以認定，自應依法論科。
  (二)核被告戌○○所為，係犯刑法第二百十六條、第二百十一條之行使偽造公文書罪
    、同法第二百十六條、第二百十四條之行使使公務員登載不實之公文書罪、修正
    前陸海空軍刑法第八十九條第一項之詐偽妨害兵役罪（理由詳如理由欄一、(三)所
    述）。又被告戌○○與不詳真實姓名年籍之成年男子間，就上開犯行有犯意聯絡
    及行為分擔，均為共同正犯。再查，被告戌○○所犯行使偽造公文書、行使使公
    務員登載不實文書及詐偽妨害兵役各罪間，均有方法與目的之牽連關係，應從一
    重之行使偽造公文書罪處斷。爰審酌服兵役保家衛國乃為國民應盡之義務，對任
    何人而言，不但是一種責任，也是一種榮譽，而被告戌○○為入伍服役之役男，
    竟不思保衛國家，為圖提前退役，竟以虛偽不實之診斷證明書申辦停役，共計僅
    服役八個月又二十五天，嚴重破壞兵役之公平性，且事後未坦承犯行，顯見其尚
    無悔意等一切情狀，量處如主文所示之刑，以示懲儆。至公訴人雖就本件具體求
    刑有期徒刑二年一月，惟審酌被告戌○○未坦承犯行、服役期間之長短，是本件
    應以量處有期徒刑二年為適當，惟因其身負保家衛國重任，竟以不法方法辦理因
    病停役，易誤使一般大眾誤以為有錢、有管道即可提前退伍，更易使其他役男存
    有僥倖心態，認為事後被查獲頂多回役而已，是本件自不宜宣告緩刑，併此敘明
    。至偽造之「診斷證明書（稿）」上所偽造之「林柳池」署押二枚、「林柳池」
    印文三枚，爰依刑法第二百十九條之規定，不問屬於犯人與否，併予宣告沒收之
    。
十四、被告酉○○部分：
  (一)訊據被告酉○○在本院審理時對於右揭事實坦承不諱，且經本院向三軍總醫院函
    查被告酉○○於八十八年十二月十七日就診情形，經該院函覆稱：「賴員（病歷
    號：七四四六六八）於八十八年十二月十七日至本院神經外科門診就診，主訴
    左肩痛，診治醫師為劉敏英，曾安排其照Ｘ光檢查，但賴員未照，未開立診斷證
    明書，亦無安排賴員做核磁共振檢查」，有該院九十二年六月五日函暨附件四就
    醫疑義說明及附件五病歷影本在卷可查。又劉敏英醫師並聲明上開診斷證明書（
    稿）非其本人筆跡，亦非其本人醫師章，亦有會辦意見單在卷可稽。此外，並有
    經偽造之三軍總醫院「診斷證明書（稿）」、「診斷證明書」、兵籍表、兵籍卡
    、停役令、複檢紀錄表、國防部函覆義務役官辦理因病停役之流程及相關作業規
    定及三軍總醫院如理由欄一、(二)之函文暨相關作業規定、紙本、病歷資料等件附
    卷可稽。從而，被告酉○○為求提前退伍，明知其並未罹有如事實欄所述之病症
    ，竟與年籍姓名不詳之「陳先生」，基於共同之犯意，依其指示赴三軍總醫院就
    診，其後並取得虛偽不實之診斷證明書（稿），復持該偽造之診斷證明書（稿）
    至三軍總醫院服務台，使承辦人員誤信其內容而換發正式診斷證明書予被告收執
    ，其再據以攜回部隊申請提前退役，則其意圖免除兵役而共同行使偽造公文書及
    偽為疾病之犯行，堪以認定，自應依法論科。
  (二)核被告酉○○所為，係犯刑法第二百十六條、第二百十一條之行使偽造公文書罪
    、同法第二百十六條、第二百十四條之行使使公務員登載不實之公文書罪、修正
    前陸海空軍刑法第八十九條第一項之詐偽妨害兵役罪（理由詳如理由欄一、(三)所
    述）。又被告酉○○與真實姓名年籍不詳綽號「陳先生」之成年男子間，就上開
    犯行有犯意聯絡及行為分擔，均為共同正犯。再查，被告酉○○所犯行使偽造公
    文書、行使使公務員登載不實文書及詐偽妨害兵役各罪間，均有方法與目的之牽
    連關係，應從一重之行使偽造公文書罪處斷。爰審酌服兵役保家衛國乃為國民應
    盡之義務，對任何人而言，不但是一種責任，也是一種榮譽，而被告酉○○為入
    伍服役之役男，竟不思保衛國家，為圖提前退役，竟以虛偽不實之診斷證明書申
    辦停役，共計僅服役十一個月又二天，嚴重破壞兵役之公平性，並審酌其坦承犯
    行及其素行、所生危害及犯罪後態度等一切情狀，量處如主文所示之刑，以示懲
    儆。至公訴人雖就本件具體求刑有期徒刑二年一月，惟審酌被告酉○○在本院審
    理時已坦承犯案經過、服役期間之長短，是本件應以量處有期徒刑一年三月為適
    當，惟因其身負保家衛國重任，竟以不法方法辦理因病停役，易誤使一般大眾誤
    以為有錢、有管道即可提前退伍，更易使其他役男存有僥倖心態，認為事後被查
    獲頂多回役而已，是本件自不宜宣告緩刑，併此敘明。至偽造之「診斷證明書（
    稿）」上所偽造之「劉敏英」署押一枚、「劉敏英」印文四枚，爰依刑法第二百
    十九條之規定，不問屬於犯人與否，併予宣告沒收之。
十五、被告己○○部分：
  (一)訊據被告己○○矢口否認有何前揭偽造文書及違反陸海空軍刑法之犯行，辯稱：
    伊脊椎是真的有病痛，伊不知道診斷證明書是假的，是診療室裡的醫生給我的，
    伊有換衣服照相但不知道是做什麼檢驗，伊忘記在三總是不是都是看同一個醫生
    ，是看診的醫生跟我說如何辦理停役云云。惟查：被告己○○在三軍總醫院之門
    診僅有二次掛號紀錄，即八十九年十一月六日同時在家庭醫學科及骨科掛號，惟
    僅在骨科有就診紀錄，有三軍總醫院檢送之被告己○○病歷資料在卷可按，且經
    本院向三軍總醫院函查被告己○○於八十九年十一月六日就診情形，經該院函覆
    稱：「許員（病歷號：七六九五三四）於八十九年十一月六日至本院骨科門診
    就診，主訴下背痛，診治醫師為林需比，當時許員只接受一般物理檢查，初步臆
    斷為腰椎脊膜炎，未開立診斷證明書，其亦未接受Ｘ光、電腦斷層或核磁共振檢
    查，且之後並未再至本院門診接受複診，故無法判別是否為脊椎裂或其他先天性
    脊椎異常」，有該院九十二年六月五日函暨附件四就醫疑義說明及附件五病歷影
    本在卷可查。再徵諸被告己○○如就診當日確有做過相關檢驗，何以日後毋需再
    至醫院複診，並查知檢驗結果為何，且被告己○○為一役齡男子，於服役前即經
    過專業且詳細之徵兵身體檢查，斯時並未檢查出上開診斷證明書（稿）上所載「
    先天性脊椎異常並妨礙行動」之症狀，迄服役後，僅經過三軍總醫院一次之門診
    就診即檢驗出有如上之症狀，要與常理有違，是堪認被告己○○明知其並未罹有
    上開病症，本次純為偽造不實之診斷證明書始赴醫院掛號就診甚明。再查，被告
    己○○具有專科學歷，醫師診間外均懸掛有醫師姓名，為其看診者既為林需比醫
    師，而其所提出之診斷證明書（稿）卻記載診斷軍醫為林柳池醫師，何以其於當
    時未提出任何質疑？亦與常情相悖。另林柳池醫師並聲明上開診斷證明書（稿）
    非其本人簽名及授權其他醫師所開立，亦有會辦意見單在卷可稽頁）。此外，並
    有經偽造之三軍總醫院「診斷證明書（稿）」、「診斷證明書」、兵籍表、停役
    令、國防部函覆義務役官辦理因病停役之流程及相關作業規定及三軍總醫院如理
    由欄一、(二)之函文暨相關作業規定、紙本等件附卷可稽。是被告己○○前開辯解
    ，顯係事後卸責之詞，委不足採，從而，被告己○○為求提前退伍，明知其並未
    罹有如事實欄所述之病症，竟與年籍姓名不詳之成年男子，基於共同之犯意，依
    其指示赴三軍總醫院就診，其後並取得虛偽不實之診斷證明書（稿），復持該偽
    造之診斷證明書（稿）至三軍總醫院服務台，使承辦人員誤信其內容而換發正式
    診斷證明書予被告收執，其再據以攜回部隊申請提前退役，則其意圖免除兵役而
    共同行使偽造公文書及偽為疾病之犯行，堪以認定，自應依法論科。
  (二)核被告己○○所為，係犯刑法第二百十六條、第二百十一條之行使偽造公文書罪
    、同法第二百十六條、第二百十四條之行使使公務員登載不實之公文書罪、修正
    前陸海空軍刑法第八十九條第一項之詐偽妨害兵役罪（理由詳如理由欄一、(三)所
    述）。又被告己○○與不詳真實姓名年籍之成年男子間，就上開犯行有犯意聯絡
    及行為分擔，均為共同正犯。再查，被告己○○所犯行使偽造公文書、行使使公
務員登載不實文書及詐偽妨害兵役各罪間，均有方法與目的之牽連關係，應從一
    重之行使偽造公文書罪處斷。爰審酌服兵役保家衛國乃為國民應盡之義務，對任
    何人而言，不但是一種責任，也是一種榮譽，而被告己○○為入伍服役之役男，
    竟不思保衛國家，為圖提前退役，竟以虛偽不實之診斷證明書申辦停役，共計僅
    服役八個月又十一天，嚴重破壞兵役之公平性，且事後未坦承犯行，顯見其尚無
    悔意等一切情狀，量處如主文所示之刑，以示懲儆。至公訴人雖就本件具體求刑
    有期徒刑二年一月，惟審酌被告己○○未坦承犯行、服役期間之長短，是本件應
    以量處有期徒刑二年為適當，惟因其身負保家衛國重任，竟以不法方法辦理因病
    停役，易誤使一般大眾誤以為有錢、有管道即可提前退伍，更易使其他役男存有
    僥倖心態，認為事後被查獲頂多回役而已，是本件自不宜宣告緩刑，併此敘明。
    至偽造之「診斷證明書（稿）」上所偽造之「林柳池」署押一枚、「林柳池」印
    文三枚，爰依刑法第二百十九條之規定，不問屬於犯人與否，併予宣告沒收之。
十六、被告子○○部分：
  (一)訊據被告子○○在本院審理時對於右揭事實坦承不諱，且經本院向三軍總醫院函
    查被告子○○於八十八年四月六日就診情形，經該院函覆稱：「黃員（病歷號：
    八一五三八七）於八十八年四月六日至本院神經內科門診就診，主訴頭痛，診
    治醫師為鄧鐘泉，臆斷為壓力性頭痛，未安排其故任何檢查項目，亦未開立診斷
    書稿，病歷記載黃員無頭顱部手術病史，有關前庭性神經病變宜會診耳鼻喉科醫
    師予以診斷，但黃員於本院並無耳鼻喉科診療之相關紀錄」，有該院九十二年六
    月五日函暨附件四就醫疑義說明及附件五病歷影本在卷可查。另鄧鐘泉醫師並聲
    明上開診斷證明書（稿）非本人筆跡，亦非本人之簽章，該日之會診紀錄並無開
    立證明之紀錄，亦有會辦意見單在卷可稽。此外，並有經偽造之三軍總醫院「診
    斷證明書（稿）」、「診斷證明書」、兵籍表、兵籍卡、停役令、複檢紀錄表、
    國防部函覆義務役官辦理因病停役之流程及相關作業規定及三軍總醫院如理由欄
    一、(二)之函文暨相關作業規定、紙本、病歷資料等件附卷可稽。從而，被告子○○為求提前退伍，明知其並未罹有如事實欄所述之病症，竟與年籍姓名不詳之「
    陳先生」，基於共同之犯意，依其指示赴三軍總醫院就診，其後並取得虛偽不實
    之診斷證明書（稿），復持該偽造之診斷證明書（稿）至三軍總醫院服務台，使
    承辦人員誤信其內容而換發正式診斷證明書予被告收執，其再據以攜回部隊申請
    提前退役，則其意圖免除兵役而共同行使偽造公文書及偽為疾病之犯行，堪以認
    定，自應依法論科。
  (二)核被告子○○所為，係犯刑法第二百十六條、第二百十一條之行使偽造公文書罪
    、同法第二百十六條、第二百十四條之行使使公務員登載不實之公文書罪、修正
    前陸海空軍刑法第八十九條第一項之詐偽妨害兵役罪（理由詳如理由欄一、(三)所
    述）。又被告子○○與真實姓名年籍不詳綽號「小林」之成年男子間，就上開犯
    行有犯意聯絡及行為分擔，均為共同正犯。再查，被告子○○所犯行使偽造公文
    書、行使使公務員登載不實文書及詐偽妨害兵役各罪間，均有方法與目的之牽連
    關係，應從一重之行使偽造公文書罪處斷。爰審酌服兵役保家衛國乃為國民應盡
    之義務，對任何人而言，不但是一種責任，也是一種榮譽，而被告子○○為入伍
    服役之役男，竟不思保衛國家，為圖提前退役，竟以虛偽不實之診斷證明書申辦
    停役，共計僅服役九個月又十二天，嚴重破壞兵役之公平性，並審酌其坦承犯行
    及其素行、所生危害及犯罪後態度等一切情狀，量處如主文所示之刑，以示懲儆
    。至公訴人雖就本件具體求刑有期徒刑二年一月，惟審酌被告子○○在本院審理
    時已坦承犯案經過、服役期間之長短，是本件應以量處有期徒刑一年三月為適當
    ，惟因其身負保家衛國重任，竟以不法方法辦理因病停役，易誤使一般大眾誤以
    為有錢、有管道即可提前退伍，更易使其他役男存有僥倖心態，認為事後被查獲
    頂多回役而已，是本件自不宜宣告緩刑，併此敘明。至偽造之「診斷證明書（稿
    ）」上所偽造之「鄧鐘泉」署押一枚、「林健群」署押一枚、「鄧鐘泉」印文一
    枚，爰依刑法第二百十九條之規定，不問屬於犯人與否，併予宣告沒收之。
十七、被告庚○○部分
  (一)訊據被告庚○○在本院審理時對於右揭事實坦承不諱，且經本院向三軍總醫院函
    查被告庚○○於八十八年十一月二十四日就診情形，經該院函覆稱：「陳員（病
    歷號：七二八四九二）曾於八十八年十一月二十四日至本院骨科門診就診，主
    訴下背痛，診治醫師為林需比，當時陳員只接受一般物理檢查，未安排其接受電
    腦斷層或核磁共振檢查，因若要確立為椎盤突出，需經上述兩種檢查及配合神經
    肌電圖檢查結果後才能確定，而之後陳員亦未再至本院門診接受複診，故初步臆
    斷陳員為腰椎脊膜炎，未開立診斷證明書」，有該院九十二年六月五日函暨附件
    四就醫疑義說明及附件五病歷影本在卷可查。另趙國華醫師並聲明上開診斷證明
    書（稿）上診斷軍醫欄之簽章非本年筆跡及用印，亦有會辦意見單在卷可稽。此
    外，並有經偽造之三軍總醫院「診斷證明書（稿）」、「診斷證明書」、兵籍表
    、兵籍卡、停役令、複檢紀錄表、國防部函覆義務役官辦理因病停役之流程及相
    關作業規定及三軍總醫院如理由欄一、(二)之函文暨相關作業規定、紙本、病歷資
    料等件附卷可稽。從而，被告庚○○為求提前退伍，明知其並未罹有如事實欄所
    述之病症，竟與年籍姓名不詳之該名成年男子，基於共同之犯意，依其指示赴三
    軍總醫院就診，其後並取得虛偽不實之診斷證明書（稿），復持該偽造之診斷證
    明書（稿）至三軍總醫院服務台，使承辦人員誤信其內容而換發正式診斷證明書
    予被告收執，其再據以攜回部隊申請提前退役，則其意圖免除兵役而共同行使偽
    造公文書及偽為疾病之犯行，堪以認定，自應依法論科。
  (二)核被告庚○○所為，係犯刑法第二百十六條、第二百十一條之行使偽造公文書罪
    、同法第二百十六條、第二百十四條之行使使公務員登載不實之公文書罪、修正
    前陸海空軍刑法第八十九條第一項之詐偽妨害兵役罪（理由詳如理由欄一、(三)所
    述）。又被告庚○○與該名真實姓名年籍不詳之成年男子間，就上開犯行有犯意
    聯絡及行為分擔，均為共同正犯。再查，被告庚○○所犯行使偽造公文書、行使
    使公務員登載不實文書及詐偽妨害兵役各罪間，均有方法與目的之牽連關係，應
    從一重之行使偽造公文書罪處斷。爰審酌服兵役保家衛國乃為國民應盡之義務，
    對任何人而言，不但是一種責任，也是一種榮譽，而被告庚○○為入伍服役之役
    男，竟不思保衛國家，為圖提前退役，竟以虛偽不實之診斷證明書申辦停役，共
    計僅服役六個月又二十六天，嚴重破壞兵役之公平性，並審酌其坦承犯行及其素
    行、所生危害及犯罪後態度等一切情狀，量處如主文所示之刑，以示懲儆。至公
    訴人雖就本件具體求刑有期徒刑二年一月，惟審酌被告庚○○在本院審理時已坦
    承犯案經過、服役期間之長短，是本件應以量處有期徒刑一年三月為適當，惟因
    其身負保家衛國重任，竟以不法方法辦理因病停役，易誤使一般大眾誤以為有錢
    、有管道即可提前退伍，更易使其他役男存有僥倖心態，認為事後被查獲頂多回
    役而已，是本件以不宣告緩刑為宜，併此敘明。至偽造之「診斷證明書（稿）」
    上所偽造之「趙國華」署押一枚、「林柳池」署押一枚、「趙國華」印文三枚，
    爰依刑法第二百十九條之規定，不問屬於犯人與否，併予宣告沒收之。
十八、被告寅○○部分：
  (一)訊據被告寅○○矢口否認有何前揭偽造文書及違反陸海空軍刑法之犯行，辯稱：
    我覺得伊的診斷證書（稿）是真的，診斷證明書稿是一個護理人員給伊的，伊不
    知道他的名字，他跟我說要做詳盡的檢查要送禮金，伊花了五萬元，那天要做檢
    查時他說要先跟醫生作安排，後來他說醫生看過我的病歷說可以開證明給我，應
    該沒有作過核磁共振，診斷證明書上是寫專有名詞伊也不清楚云云。惟查，被告
    寅○○於八十九年三月間在三軍總醫院並無門診掛號及就診紀錄，僅於八十九年
    三月四日有急診就醫紀錄，有三軍總醫院檢送之被告寅○○病歷資料在卷可按，
    且經本院向三軍總醫院函查被告寅○○於八十九年三月十四日就診情形，經該院
    函復稱：「本院無萬員（病歷號：七三五一七九）於八十九年三月十日（應係
    十四日之誤載）至本院門診就診紀錄，亦無其接受任何檢查，及開立任何診斷證
    明書之紀錄」，有該院九十二年六月五日函暨附件四就醫疑義說明及附件五病歷
    影本在卷可查。是被告寅○○既從未於八十九年三月十四日至三軍總醫院看診，
    則何來其所取得之「診斷證明書（稿）」係屬真正，顯見上開「診斷證明書（稿
    ）」係屬偽造無訛。況被告寅○○如確實罹有上開病症，又何需花費五萬元予醫
    師以取得「診斷證明書（稿）」，是其前開辯稱實與常情未合，再參以被告寅○○若花費五萬元係為做更詳盡之檢查，可以事後並未針對其病症至骨科或神經外
    科複診，抑或再    赴其他醫院為更詳盡之檢查或治療？在在顯示，被告寅○○
    明知其並未罹有「(一)第五腰椎第一薦腸椎間盤突出併神經壓迫；(二)第四、五節腰
    椎椎間盤突出」之病症。另趙國華醫師並聲明上開診斷證明書（稿）上診斷軍醫
    欄內之簽章非其本人筆跡及用印，亦有會辦意見單在卷可稽。此外，並有經偽造
    之三軍總醫院「診斷證明書（稿）」、「診斷證明書」、兵籍表、停役令、國防
    部函覆義務役官辦理因病停役之流程及相關作業規定及三軍總醫院如理由欄一、
    (二)之函文暨相關作業規定、紙本等件附卷可稽。是被告戌○○前開辯解，顯係事
    後卸責之詞，委不足採，從而，被告寅○○為求提前退伍，明知其並未罹有如事
    實欄所述之病症，竟與年籍姓名不詳之成年男子，基於共同之犯意，依其指示赴
    三軍總醫院就診，其後並取得虛偽不實之診斷證明書（稿），復持該偽造之診斷
    證明書（稿）至三軍總醫院服務台，使承辦人員誤信其內容而換發正式診斷證明
    書予被告收執，其再據以攜回部隊申請提前退役，則其意圖免除兵役而共同行使
    偽造公文書及偽為疾病之犯行，堪以認定，自應依法論科。
  (二)核被告寅○○所為，係犯刑法第二百十六條、第二百十一條之行使偽造公文書罪
    、同法第二百十六條、第二百十四條之行使使公務員登載不實之公文書罪、修正
    前陸海空軍刑法第八十九條第一項之詐偽妨害兵役罪（理由詳如理由欄一、(三)所
    述）。又被告寅○○與不詳真實姓名年籍之成年男子間，就上開犯行有犯意聯絡
    及行為分擔，均為共同正犯。再查，被告寅○○所犯行使偽造公文書、行使使公
    務員登載不實文書及詐偽妨害兵役各罪間，均有方法與目的之牽連關係，應從一
    重之行使偽造公文書罪處斷。爰審酌服兵役保家衛國乃為國民應盡之義務，對任
    何人而言，不但是一種責任，也是一種榮譽，而被告寅○○為入伍服役之役男，
    竟不思保衛國家，為圖提前退役，竟以虛偽不實之診斷證明書申辦停役，共計僅
    服役十個月又十九天，嚴重破壞兵役之公平性，且事後未坦承犯行，顯見其尚無
    悔意等一切情狀，量處如主文所示之刑，以示懲儆。至公訴人雖就本件具體求刑
    有期徒刑二年一月，惟審酌被告寅○○未坦承犯行、服役期間之長短，是本件應
    以量處有期徒刑二年為適當，惟因其身負保家衛國重任，竟以不法方法辦理因病
    停役，易誤使一般大眾誤以為有錢、有管道即可提前退伍，更易使其他役男存有
    僥倖心態，認為事後被查獲頂多回役而已，是本件自不宜宣告緩刑，併此敘明。
    至偽造之「診斷證明書（稿）」上所偽造之「趙國華」署押一枚、「林柳池」署
    押一枚、「趙國華」印文三枚，爰依刑法第二百十九條之規定，不問屬於犯人與
    否，併予宣告沒收之。
十九、被告天○○部分：
  (一)訊據被告天○○矢口否認有何前揭偽造文書及違反陸海空軍刑法之犯行，辯稱：
    伊確實有去掛號，有去看診，診斷證明書稿是醫生交給伊的，伊並沒有花錢，是
    班長帶伊去三總，伊不記得稿是何時交給伊的，也不記得是不是看診的醫生交給
    伊的，伊認為醫院穿白袍的人都是醫生，只知道背部會痛不知道專有名詞是什麼
    云云。惟查，被告天○○自八十九年五月二十三日起至三軍總醫院就醫，惟其門
    診掛號就診紀錄僅有家庭醫學科、泌尿科、胃腸科，有三軍總醫院檢送之被告天
    ○○病歷資料在卷可按，且經本院向三軍總醫院函查被告天○○於八十九年六月
    十六日就診情形，經該院函復稱：「本院無蘇員（病歷號：七五七一二）於
    八十九年六月十六日至本院門診就診紀錄，亦無其接受任何檢查，及開立任何診
    斷證明書之紀錄」，有該院九十二年六月五日函暨附件四就醫疑義說明及附件五
    病歷影本在卷可查。是被告天○○既從未於八十九年六月十六日至三軍總醫院看
    診，則何來其所取得之「診斷證明書（稿）」係屬真正，顯見上開「診斷證明書
    （稿）」係屬偽造無訛。且被告天○○為一役齡男子，於服役前即經過專業且詳
    細之徵兵身體檢查，斯時並未檢查出上開症狀，迄服役僅三個月，即檢驗出有如
    「診斷證明書（稿）」上所載之症狀，要與常理有違，況依被告天○○所提出之
    「診斷證明書（稿）」上所載前開病症，需經骨科或神經外科醫師診療判斷，被
    告天○○在三軍總醫院既從未在骨科或神經外科就診，則焉能諉為不知前開「診
    斷證明書（稿）」係屬偽造，且其如真有該方面之病症，何以在嗣後均未再至三
    軍總醫院複診，抑或再赴其他醫院為更詳盡之檢查或治療？在在顯示，被告天○○明知其並未罹有「(一)第五腰椎第一薦腸椎間盤突出併神經壓迫；(二)第四、五節
    腰椎椎間盤突出」之病症。另趙國華醫師並聲明上開診斷證明書（稿）上診斷軍
    醫欄內之簽章非其本人筆跡及用印，亦有會辦意見單在卷可稽。此外，並有經偽
    造之三軍總醫院「診斷證明書（稿）」、「診斷證明書」、兵籍表、停役令、國
    防部函覆義務役官辦理因病停役之流程及相關作業規定及三軍總醫院如理由欄一
    、(二)之函文暨相關作業規定、紙本等件附卷可稽。是被告天○○前開辯解，顯係
    事後卸責之詞，委不足採，從而，被告天○○為求提前退伍，明知其並未罹有如
    事實欄所述之病症，竟與年籍姓名不詳之成年男子，基於共同之犯意，依其指示
    赴三軍總醫院就診，其後並取得虛偽不實之診斷證明書（稿），復持該偽造之診
    斷證明書（稿）至三軍總醫院服務台，使承辦人員誤信其內容而換發正式診斷證
    明書予被告收執，其再據以攜回部隊申請提前退役，則其意圖免除兵役而共同行
    使偽造公文書及偽為疾病之犯行，堪以認定，自應依法論科。
  (二)核被告天○○所為，係犯刑法第二百十六條、第二百十一條之行使偽造公文書罪
    、同法第二百十六條、第二百十四條之行使使公務員登載不實之公文書罪、修正
    前陸海空軍刑法第八十九條第一項之詐偽妨害兵役罪（理由詳如理由欄一、(三)所
    述）。又被告天○○與不詳真實姓名年籍之成年男子間，就上開犯行有犯意聯絡
    及行為分擔，均為共同正犯。再查，被告天○○所犯行使偽造公文書、行使使公
    務員登載不實文書及詐偽妨害兵役各罪間，均有方法與目的之牽連關係，應從一
    重之行使偽造公文書罪處斷。爰審酌服兵役保家衛國乃為國民應盡之義務，對任
    何人而言，不但是一種責任，也是一種榮譽，而被告天○○為入伍服役之役男，
    竟不思保衛國家，為圖提前退役，竟以虛偽不實之診斷證明書申辦停役，共計僅
    服役三個月又二十六天，嚴重破壞兵役之公平性，且事後未坦承犯行，顯見其尚
    無悔意，而公訴人具體求刑二年一月，亦稱妥適等一切情狀，量處如主文所示之
    刑，以示懲儆。至偽造之「診斷證明書（稿）」上所偽造之「趙國華」署押一枚
    、「林柳池」署押一枚、「趙國華」印文三枚，爰依刑法第二百十九條之規定，
    不問屬於犯人與否，併予宣告沒收之。
二十、被告戊○○部分：
  (一)訊據被告戊○○矢口否認有何前揭偽造文書及違反陸海空軍刑法之犯行，辯稱：
    伊在當兵期間常常腳部發麻，伊沒有花錢，診斷證明書稿是醫生交給伊的，但伊
    不記得是在何地交的，是不是看診的醫生交給伊的伊也不記得，看診的醫生跟伊
    說背部神經有受壓迫，有作檢查但伊不知道是作什麼樣的檢查云云。惟查，被告
    戊○○在入伍後，僅於八十九年三月二十五日在三軍總醫院家庭醫學科門診就診
    一次，有三軍總醫院檢送之被告戊○○病歷資料在卷可按，且經本院向三軍總醫
    院函查被告戊○○於八十九年四月七日就診情形，經該院函覆稱：「本院無張員
    （病歷號：七五二二五二）於八十九年四月七日至本院門診就診紀錄，亦無其
    接受任何檢查，及開立任何診斷證明書之紀錄」，有該院九十二年六月五日函暨
    附件四就醫疑義說明及附件五病歷影本在卷可查。是被告戊○○既從未於八十九
    年四月七日至三軍總醫院看診，則何來其所取得之「診斷證明書（稿）」係屬真
    正，顯見上開「診斷證明書（稿）」係屬偽造無訛。況依被告戊○○所提出之「
    診斷證明書（稿）」上所載前開病症，需經骨科或神經外科醫師診療判斷，被告
    戊○○在三軍總醫院既從未在骨科或神經外科就診，則焉能諉為不知前開「診斷
    證明書（稿）」係屬偽造，且其如真有該方面之病症，何以在嗣後均未再至三軍
    總醫院複診，抑或再赴其他醫院為更詳盡之檢查或治療？在在顯示，被告戊○○
    明知其並未罹有「(一)第五腰椎第一薦腸椎間盤突出併神經壓迫；(二)第四、五節腰
    椎椎間盤突出」之病症。另趙國華醫師並聲明上開診斷證明書（稿）上診斷軍醫
    欄內之簽章非其本人筆跡及用印，亦有會辦意見單在卷可稽。此外，並有經偽造
    之三軍總醫院「診斷證明書（稿）」、「診斷證明書」、兵籍表、停役令、國防
    部函覆義務役官辦理因病停役之流程及相關作業規定及三軍總醫院如理由欄一、
    (二)之函文暨相關作業規定、紙本等件附卷可稽。是被告戊○○前開辯解，顯係事
    後卸責之詞，委不足採，從而，被告戊○○為求提前退伍，明知其並未罹有如事
    實欄所述之病症，竟與年籍姓名不詳之成年男子，基於共同之犯意，依其指示赴
    三軍總醫院就診，其後並取得虛偽不實之診斷證明書（稿），復持該偽造之診斷
    證明書（稿）至三軍總醫院服務台，使承辦人員誤信其內容而換發正式診斷證明
    書予被告收執，其再據以攜回部隊申請提前退役，則其意圖免除兵役而共同行使
    偽造公文書及偽為疾病之犯行，堪以認定，自應依法論科。
  (二)核被告戊○○所為，係犯刑法第二百十六條、第二百十一條之行使偽造公文書罪
    、同法第二百十六條、第二百十四條之行使使公務員登載不實之公文書罪、修正
    前陸海空軍刑法第八十九條第一項之詐偽妨害兵役罪（理由詳如理由欄一、(三)所
    述）。又被告戊○○與不詳真實姓名年籍之成年男子間，就上開犯行有犯意聯絡
    及行為分擔，均為共同正犯。再查，被告戊○○所犯行使偽造公文書、行使使公
    務員登載不實文書及詐偽妨害兵役各罪間，均有方法與目的之牽連關係，應從一
    重之行使偽造公文書罪處斷。爰審酌服兵役保家衛國乃為國民應盡之義務，對任
    何人而言，不但是一種責任，也是一種榮譽，而被告戊○○為入伍服役之役男，
    竟不思保衛國家，為圖提前退役，竟以虛偽不實之診斷證明書申辦停役，共計僅
    服役五個月又十二天，嚴重破壞兵役之公平性，且事後未坦承犯行，顯見其尚無
    悔意，而公訴人具體求刑二年一月，尚稱妥適等一切情狀，量處如主文所示之刑
    ，以示懲儆。至偽造之「診斷證明書（稿）」上所偽造之「趙國華」署押一枚、
    「林柳池」署押一枚、「趙國華」印文三枚，爰依刑法第二百十九條之規定，不
    問屬於犯人與否，併予宣告沒收之。
二十一、被告乙○○部分：
  (一)訊據被告乙○○在本院審理時對於右揭事實坦承不諱，且經本院向三軍總醫院函
    查被告乙○○於八十八年十二月十七日就診情形，經該院函覆稱：「本院無王員
    （病歷號：七三七九二七）於八十八年十二月十七日至本院門診就診紀錄，亦
    無其接受任何檢查，及開立任何診斷證明書之紀錄」，有該院九十二年六月五日
    函暨附件四就醫疑義說明及附件五病歷影本在卷可查。又趙國華醫師並聲明上開
    診斷證明書（稿）上診斷軍醫欄內之簽章非其本人筆跡及用印，亦有會辦意見單
    在卷可稽。又趙國華醫師並聲明上開診斷證明書（稿）非其本人筆跡，亦非其本
    人醫師章，亦有會辦意見單在卷可稽。此外，並有經偽造之三軍總醫院「診斷證
    明書（稿）」、「診斷證明書」、兵籍表、兵籍卡、停役令、複檢紀錄表、國防
    部函覆義務役官辦理因病停役之流程及相關作業規定及三軍總醫院如理由欄一、
    (二)之函文暨相關作業規定、紙本、病歷資料等件附卷可稽。從而，被告乙○○為
    求提前退伍，明知其並未罹有如事實欄所述之病症，竟與年籍姓名不詳之「陳先
    生」，基於共同之犯意，依其指示赴三軍總醫院就診，其後並取得虛偽不實之診
    斷證明書（稿），復持該偽造之診斷證明書（稿）至三軍總醫院服務台，使承辦
    人員誤信其內容而換發正式診斷證明書予被告收執，其再據以攜回部隊申請提前
    退役，則其意圖免除兵役而共同行使偽造公文書及偽為疾病之犯行，堪以認定，
    自應依法論科。
  (二)核被告乙○○所為，係犯刑法第二百十六條、第二百十一條之行使偽造公文書罪
    、同法第二百十六條、第二百十四條之行使使公務員登載不實之公文書罪、修正
    前陸海空軍刑法第八十九條第一項之詐偽妨害兵役罪（理由詳如理由欄一、(三)所
    述）。又被告乙○○與真實姓名年籍不詳綽號「陳先生」之成年男子間，就上開
    犯行有犯意聯絡及行為分擔，均為共同正犯。再查，被告乙○○所犯行使偽造公
    文書、行使使公務員登載不實文書及詐偽妨害兵役各罪間，均有方法與目的之牽
    連關係，應從一重之行使偽造公文書罪處斷。爰審酌服兵役保家衛國乃為國民應
    盡之義務，對任何人而言，不但是一種責任，也是一種榮譽，而被告乙○○為入
    伍服役之役男，竟不思保衛國家，為圖提前退役，竟以虛偽不實之診斷證明書申
    辦停役，共計僅服役五個月又十八天，嚴重破壞兵役之公平性，辯護人並辯以：
    被告乙○○罹有遺傳性地中海貧血，應屬免役體位等語，惟並不能合理化其前開
    不法行為，並審酌其坦承犯行及其素行、所生危害及犯罪後態度等一切情狀，量
    處如主文所示之刑。至公訴人雖就本件具體求刑有期徒刑二年一月，惟審酌被告
    乙○○已坦承犯案經過、服役期間之長短，並罹有前述病症，是本件應以量處有
    期徒刑一年二月為適當，惟因其身負保家衛國重任，竟以不法方法辦理因病停役
，易誤使一般大眾誤以為有錢、有管道即可提前退伍，更易使其他役男存有僥倖
    心態，認為事後被查獲頂多回役而已，是本件自不宜宣告緩刑，併此敘明。至偽
    造之「診斷證明書（稿）」上所偽造之「趙國華」署押一枚、「林柳池」署押一
    枚、「趙國華」印文三枚，爰依刑法第二百十九條之規定，不問屬於犯人與否，
    併予宣告沒收之。
二十二、被告申○○部分：
  (一)訊據被告申○○對於右揭事實坦承不諱，且經本院向三軍總醫院函查被告申○○
    八十九年七月三日就診情形，經該院函復稱：「本院無鄭員（病歷號：七五五
    一五一）於八十九年七月三日至本院門診就診紀錄，亦無其接受任何檢查，及開
    立任何診斷證明書之紀錄」，有該院九十二年六月五日函暨附件四就醫疑義說明
    及附件五病歷影本在卷可查。又劉敏英醫師並聲明上開診斷證明書（稿）非其本
    人筆跡，亦非其本人醫師章，亦有會辦意見單在卷可稽。此外，並有經偽造之三
    軍總醫院「診斷證明書（稿）」、「診斷證明書」、兵籍表、兵籍卡、停役令、
    複檢紀錄表、國防部函覆義務役官辦理因病停役之流程及相關作業規定及三軍總
    醫院如理由欄一、(二)之函文暨相關作業規定、紙本、病歷資料等件附卷可稽。從
    而，被告申○○為求提前退伍，明知其並未罹有如事實欄所述之病症，竟與張騏
    耀及年籍姓名不詳之「陳先生」，基於共同之犯意，依其指示赴三軍總醫院就診
    ，其後並取得虛偽不實之診斷證明書（稿），復持該偽造之診斷證明書（稿）至
    三軍總醫院服務台，使承辦人員誤信其內容而換發正式診斷證明書予被告收執，
    其再據以攜回部隊申請提前退役，則其意圖免除兵役而共同行使偽造公文書及偽
    為疾病之犯行，堪以認定，自應依法論科。
  (二)核被告申○○所為，係犯刑法第二百十六條、第二百十一條之行使偽造公文書罪
    、同法第二百十六條、第二百十四條之行使使公務員登載不實之公文書罪、修正
    前陸海空軍刑法第八十九條第一項之詐偽妨害兵役罪（理由詳如理由欄一、(三)所
    述）。又被告申○○與張騏耀、真實姓名年籍不詳綽號「陳先生」之成年男子間
    ，就上開犯行有犯意聯絡及行為分擔，均為共同正犯。再查，被告申○○所犯行
    使偽造公文書、行使使公務員登載不實文書及詐偽妨害兵役各罪間，均有方法與
    目的之牽連關係，應從一重之行使偽造公文書罪處斷。爰審酌服兵役保家衛國乃
    為國民應盡之義務，對任何人而言，不但是一種責任，也是一榮譽，而被告申○○為入伍服役之役男，竟不思保衛國家，為圖提前退役，竟以虛偽不實之診斷證
    明書申辦停役，共計僅服役八個月，嚴重破壞兵役之公平性，並審酌其坦承犯行
    及其素行、所生危害及犯罪後態度等一切情狀，量處如主文所示之刑，以示懲儆
    。至公訴人雖就本件具體求刑有期徒刑一年六月，惟審酌被告申○○坦承犯案經
    過、服役期間之長短，是本件應以量處有期徒刑一年三月為適當，惟因其身負保
    家衛國重任，竟以不法方法辦理因病停役，易誤使一般大眾誤以為有錢、有管道
    即可提前退伍，更易使其他役男存有僥倖心態，認為事後被查獲頂多回役而已，
    是本件自不宜宣告緩刑，併此敘明。至偽造之「診斷證明書（稿）」上所偽造之
    「劉敏英」署押一枚、「劉敏英」印文三枚，爰依刑法第二百十九條之規定，不
    問屬於犯人與否，併予宣告沒收之。
二十三、被告卯○○部分：
  (一)訊據被告卯○○在本院審理時對於右揭事實坦承不諱，且經本院向三軍總醫院函
    查被告卯○○於八十八年五月二十一日就診情形，經該院函覆稱：「葉員（病歷
    號：八一六六二三）於八十八年五月二十一日至本院神經外科門診就診，主訴
    頭外傷，診治醫師為朱大同，曾安排其接顱骨Ｘ光檢查，並給予藥物治療，未開
    立診斷證明書，亦無安排脊椎照相的檢查」，有該院九十二年六月五日函暨附件
    四就醫疑義說明及附件五病歷影本在卷可查。是被告卯○○於八十八年五月二十
    一日既係因頭部外傷至三軍總醫院看診，且係接受顱骨Ｘ光檢查，則何來診斷出
    其有所提出該日診斷證明書（稿）上所載「下背痛、神經痛」之症狀，且被告卯
    ○○既亦自承未曾接受過脊椎照相，又何能謂其所取得之「診斷證明書（稿）」
    係屬真正，顯見上開「診斷證明書（稿）」係屬偽造無訛。況被告卯○○於八十
    八年五月二十一日在就診時既從未主訴有該方面之症狀，益足證前開「診斷證明
    書（稿）」係屬偽造。在在顯示，被告卯○○明知其並未罹有「脊椎骨左傾彎曲
    貳拾肆度之病症。另劉敏英醫師並聲明上開診斷證明書（稿）上非其本人筆跡，
    亦非本人醫師章，亦有會辦意見單在卷可稽。此外，並有經偽造之三軍總醫院「
    診斷證明書（稿）」、「診斷證明書」、兵籍表、停役令、國防部函覆義務役官
    辦理因病停役之流程及相關作業規定及三軍總醫院如理由欄一、(二)之函文暨相關
    作業規定、紙本等件附卷可稽。從而，被告卯○○為求提前退伍，明知其並未罹
    有如事實欄所述之病症，竟與年籍姓名不詳之成年男子，基於共同之犯意，依其
    指示赴三軍總醫院就診，其後並取得虛偽不實之診斷證明書（稿），復持該偽造
    之診斷證明書（稿）至三軍總醫院服務台，使承辦人員誤信其內容而換發正式診
    斷證明書予被告收執，其再據以攜回部隊申請提前退役，則其意圖免除兵役而共
    同行使偽造公文書及偽為疾病之犯行，堪以認定，自應依法論科。
  (二)核被告卯○○所為，係犯刑法第二百十六條、第二百十一條之行使偽造公文書罪
    、同法第二百十六條、第二百十四條之行使使公務員登載不實之公文書罪、修正
    前陸海空軍刑法第八十九條第一項之詐偽妨害兵役罪（理由詳如理由欄一、(三)所
    述）。又被告卯○○與不詳真實姓名年籍自稱「林先生」之成年男子間，就上開
    犯行有犯意聯絡及行為分擔，均為共同正犯。再查，被告卯○○所犯行使偽造公
    文書、行使使公務員登載不實文書及詐偽妨害兵役各罪間，均有方法與目的之牽
    連關係，應從一重之行使偽造公文書罪處斷。爰審酌服兵役保家衛國乃為國民應
    盡之義務，對任何人而言，不但是一種責任，也是一種榮譽，而被告卯○○為入
    伍服役之役男，竟不思保衛國家，為圖提前退役，竟以虛偽不實之診斷證明書申
    辦停役，共計僅服役四個月又二十天，嚴重破壞兵役之公平性，並審酌其坦承犯
    行及其素行、所生危害及犯罪後態度等一切情狀，量處如主文所示之刑，以示懲
    儆。至公訴人雖就本件具體求刑有期徒刑二年一月，惟審酌被告卯○○在本院審
    理時已坦承犯行、服役期間之長短，是本件應以量處有期徒刑一年四月為適當，
    惟因其身負保家衛國重任，竟以不法方法辦理因病停役，易誤使一般大眾誤以為
    有錢、有管道即可提前退伍，更易使其他役男存有僥倖心態，認為事後被查獲頂
    多回役而已，是本件自不宜宣告緩刑，併此敘明。至偽造之「診斷證明書（稿）
    」上所偽造之「劉敏英」署押二枚、「劉敏英」印文四枚，爰依刑法第二百十九
    條之規定，不問屬於犯人與否，併予宣告沒收之。
據上論斷，應依刑事訴訟法第二百九十九條第一項前段，修正前陸海空軍刑法第八十
九條第一項，刑法第十一條、第二條第一項但書、第二十八條、第五十六條、第二百
十六條、第二百十一條、第二百十四條、第五十五條、第二百十九條，罰金罰鍰提高
標準條例第一條前段，判決如主文。
本案經檢察官侯靜雯到庭執行職務
中      華      民      國    九十二    年      八      月      七      日
                                      臺灣板橋地方法院刑事第六庭
                                          法  官  王  士  珮
右正本證明與原本無異。
如不服本判決，應於判決送達後十日內，向本院提出上訴狀。
                                          書記官  程  欣  怡
中      華      民      國    九十二    年      八      月      七      日
附錄本件論罪科刑法條全文：
中華民國刑法第二百十一條
偽造、變造公文書，足以生損害於公眾或他人者，處一年以上七年以下有期徒刑。
中華民國刑法第二百十四條
明知為不實之事項，而使公務員登載於職務上所掌之公文書，足以生損害於公眾或他
人者，處三年以下有期徒刑、拘役或五百元以下罰金。
中華民國刑法第二百十六條
行使第二百十條至第二百十五條之文書者，依偽造、變造文書或登載不實事項或使登
載不實事項之規定處斷。
修正前陸海空軍刑法第八十九條第一項
意圖免除兵役，偽為疾病或自毀傷身體或為其他詐偽之行為者，處三年以下有期徒刑
。
在鄉軍人意圖免召集而為前項之行為者，亦同。
附表：
  ┌───┬─────┬─────────────────────────
  │編號  │ 姓名     │ 各該被告名義之「診斷證明書（稿）」上應沒收之偽造?
  ├───┼─────┼─────────────────────────
  │ １   │甲○○    │「鄭澄懋」署押壹枚、「林欣榮」署押壹枚、「鄭澄懋」
  ├───┼─────┼─────────────────────────
  │ ２   │巳○○    │「林柳池」署押壹枚、「林柳池」印文枚。
  ├───┼─────┼─────────────────────────
  │ ３   │辛○○    │「劉敏英」署押壹枚、「林欣榮」署押壹枚、「劉敏英」
  ├───┼─────┼─────────────────────────
  │ ４   │丁○○    │「劉敏英」署押壹枚、「劉敏英」印文枚。
  ├───┼─────┼─────────────────────────
  │ ５   │丙○○    │「林柳池」署押貳枚、「林柳池」印文肆枚。
  ├───┼─────┼─────────────────────────
  │ ６   │午○○    │「劉敏英」署押壹枚、「林欣榮」署押壹枚、「劉敏英」
  ├───┼─────┼─────────────────────────
  │ ７   │壬○○    │「鄭景仁」署押貳枚、「鄭景仁」印文枚。
  ├───┼─────┼─────────────────────────
  │ ８   │丑○○    │「劉敏英」署押壹枚、「林欣榮」署押壹枚、「劉敏英」
  ├───┼─────┼─────────────────────────
  │ ９   │亥○○    │「劉敏英」署押壹枚、「劉敏英」印文枚。
  ├───┼─────┼─────────────────────────
  │ １０   │辰○○    │「鄭澄懋」署押壹枚、「劉敏英」署押壹枚、「鄭澄懋」
  ├───┼─────┼─────────────────────────
  │    │未○○    │「劉敏英」署押壹枚、「劉敏英」印文枚。
  ├───┼─────┼─────────────────────────
  │    │癸○○    │「蔣永孝」署押壹枚、「蔣永孝」印文貳枚。
  ├───┼─────┼─────────────────────────
  │    │戌○○    │「林柳池」署押貳枚、「林柳池」印文枚。
  ├───┼─────┼─────────────────────────
  │    │酉○○    │「劉敏英」署押壹枚、「劉敏英」印文肆枚。
  ├───┼─────┼─────────────────────────
  │    │己○○    │「林柳池」署押貳枚、「林柳池」印文枚。
  ├───┼─────┼─────────────────────────
  │    │子○○    │「鄧鐘泉」署押壹枚、「林健群」署押壹枚、「鄧鐘泉」
  ├───┼─────┼─────────────────────────
  │    │庚○○    │「趙國華」署押壹枚、「林柳池」署押壹枚、「趙國華」
  ├───┼─────┼─────────────────────────
  │    │寅○○    │「趙國華」署押壹枚、「林柳池」署押壹枚、「趙國華」
  ├───┼─────┼─────────────────────────
  │    │天○○    │「趙國華」署押壹枚、「林柳池」署押壹枚、「趙國華」
  ├───┼─────┼─────────────────────────
  │    │戊○○  │「趙國華」署押壹枚、「林柳池」署押壹枚、「趙國華」
  ├───┼─────┼─────────────────────────
  │    │乙○○    │「趙國華」署押壹枚、「林柳池」署押壹枚、「趙國華」
  ├───┼─────┼─────────────────────────
  │    │申○○    │「劉敏英」署押壹枚、「劉敏英」印文枚。
  ├───┼─────┼─────────────────────────
  │    │卯○○    │「劉敏英」署押貳枚、「劉敏英」印文肆枚。
  └───┴─────┴─────────────────────────


司法院資訊處製作；財團法人民間司法改革基金會備份。
